---
title: "ANAC — Monitoraggio Appalti"
output:
  flexdashboard::flex_dashboard:
    orientation: rows
    vertical_layout: scroll
    theme: cosmo
    self_contained: false
runtime: shiny
params:
  file_indicators_anac:    null
  file_indicators_cpv_anac: null
  file_lista_raccordo:     null
---

```{r setup, include=FALSE}
knitr::opts_chunk$set(echo = FALSE, warning = FALSE, message = FALSE)

suppressPackageStartupMessages({
  library(shiny)
  library(flexdashboard)
  library(jsonlite)
  library(dplyr)
  library(plotly)
  library(tidyr)
  library(leaflet)
  library(sf)
  library(DT)
  library(ggplot2)
})

# ------------------------------------------------------------------ #
# 1. CARICAMENTO E PREPARAZIONE DATI
# ------------------------------------------------------------------ #

df_anac_raw <- fromJSON(params$file_indicators_anac) %>%
  mutate(ind_val = as.numeric(ind_val))

df_cpv_raw <- fromJSON(params$file_indicators_cpv_anac) %>%
  mutate(ind_val = as.numeric(ind_val))

lista_cpv <- df_cpv_raw %>%
  filter(!is.na(cpv)) %>%
  pull(cpv) %>% unique() %>% sort()

lista_fg_cpv <- df_cpv_raw %>%
  filter(sub_fil == "fil_fg" | subsub_fil == "fil_fg") %>%
  pull(ifelse(sub_fil == "fil_fg", sub_fil_val, subsub_fil_val)) %>%
  unique() %>% sort()

mappatura_regioni <- readRDS(params$file_lista_raccordo) %>%
  select(codice_fiscale, codice_reg, regione_bdap) %>%
  distinct()

geojson_url <- "https://raw.githubusercontent.com/openpolis/geojson-italy/master/geojson/limits_IT_regions.geojson"
regioni_shape <- read_sf(geojson_url) %>%
  mutate(reg_code = sprintf("%02d", as.numeric(reg_istat_code_num)))

# PRE-AGGREGAZIONE NAZIONALE (ind1-ind9)
df_anac_nat <- df_anac_raw %>%
  filter(ind %in% paste0("ind", 1:9), fil == "fil_anno") %>%
  group_by(fil_val, ind) %>%
  summarise(val_nazionale = mean(ind_val, na.rm = TRUE), .groups = "drop")

nomi_regioni_univoci <- mappatura_regioni %>%
  filter(!is.na(regione_bdap)) %>%
  select(codice_reg, regione_bdap) %>%
  distinct(codice_reg, .keep_all = TRUE)

lista_fg <- df_anac_raw %>%
  filter(!is.na(subsub_fil_val), subsub_fil == "fil_fg") %>%
  pull(subsub_fil_val) %>%
  unique() %>%
  sort()

# AGGREGAZIONE REGIONALE — tier annuale
df_pa_annuale <- df_anac_raw %>%
  filter(ind %in% c("ind10", "ind11", "ind15", "ind18", "ind19", "ind20"), fil == "fil_anno") %>%
  left_join(mappatura_regioni %>% select(codice_fiscale, codice_reg), by = c("pa" = "codice_fiscale")) %>%
  filter(!is.na(codice_reg)) %>%
  mutate(codice_reg = sprintf("%02d", as.numeric(codice_reg))) %>%
  select(codice_reg, fil_val, pa, ind, ind_val) %>%
  pivot_wider(names_from = ind, values_from = ind_val)

df_reg_annuale <- df_pa_annuale %>%
  group_by(codice_reg, fil_val) %>%
  summarise(
    ind10 = sum(ind10, na.rm = TRUE),
    ind11 = sum(ind11, na.rm = TRUE),
    ind15 = sum(ind15, na.rm = TRUE),
    ind18 = if (sum(ind10, na.rm = TRUE) > 0) sum(ind18 * ind10, na.rm = TRUE) / sum(ind10, na.rm = TRUE) else NA_real_,
    ind19 = if (sum(ind10, na.rm = TRUE) > 0) sum(ind19 * ind10, na.rm = TRUE) / sum(ind10, na.rm = TRUE) else NA_real_,
    ind20 = if (sum(ind10, na.rm = TRUE) > 0) sum(ind20 * ind10, na.rm = TRUE) / sum(ind10, na.rm = TRUE) else NA_real_,
    .groups = "drop"
  ) %>%
  mutate(
    ind14 = if_else(ind10 > 0, ind11 / ind10 * 100, NA_real_),
    ind16 = if_else(ind10 > 0, ind15 / ind10, NA_real_)
  ) %>%
  pivot_longer(cols = starts_with("ind"), names_to = "ind", values_to = "ind_val") %>%
  mutate(sub_fil_val = NA_character_)

# AGGREGAZIONE REGIONALE — tier mensile
df_pa_mensile <- df_anac_raw %>%
  filter(ind %in% c("ind21", "ind22", "ind26", "ind29", "ind30", "ind31"), fil == "fil_anno", sub_fil == "fil_mese") %>%
  left_join(mappatura_regioni %>% select(codice_fiscale, codice_reg), by = c("pa" = "codice_fiscale")) %>%
  filter(!is.na(codice_reg)) %>%
  mutate(codice_reg = sprintf("%02d", as.numeric(codice_reg))) %>%
  select(codice_reg, fil_val, sub_fil_val, pa, ind, ind_val) %>%
  pivot_wider(names_from = ind, values_from = ind_val)

df_reg_mensile <- df_pa_mensile %>%
  group_by(codice_reg, fil_val, sub_fil_val) %>%
  summarise(
    ind21 = sum(ind21, na.rm = TRUE),
    ind22 = sum(ind22, na.rm = TRUE),
    ind26 = sum(ind26, na.rm = TRUE),
    ind29 = if (sum(ind21, na.rm = TRUE) > 0) sum(ind29 * ind21, na.rm = TRUE) / sum(ind21, na.rm = TRUE) else NA_real_,
    ind30 = if (sum(ind21, na.rm = TRUE) > 0) sum(ind30 * ind21, na.rm = TRUE) / sum(ind21, na.rm = TRUE) else NA_real_,
    ind31 = if (sum(ind21, na.rm = TRUE) > 0) sum(ind31 * ind21, na.rm = TRUE) / sum(ind21, na.rm = TRUE) else NA_real_,
    .groups = "drop"
  ) %>%
  mutate(
    ind25 = if_else(ind21 > 0, ind22 / ind21 * 100, NA_real_),
    ind27 = if_else(ind21 > 0, ind26 / ind21, NA_real_)
  ) %>%
  pivot_longer(cols = starts_with("ind"), names_to = "ind", values_to = "ind_val")

df_anac_reg <- bind_rows(df_reg_annuale, df_reg_mensile) %>%
  left_join(nomi_regioni_univoci, by = "codice_reg")

nomi_indicatori_reg <- c(
  ind10 = "Numero Gare", ind11 = "Gare Aggiudicate (n)", ind14 = "% Aggiudicazione",
  ind15 = "Importo Totale (€)", ind16 = "Importo Medio per Gara (€)",
  ind18 = "Durata Media Prevista (gg)", ind19 = "Giorni Scadenza-Esito",
  ind20 = "Finestra Partecipazione (gg)",
  ind21 = "Gare (Mese)", ind22 = "Aggiudicate (Mese)", ind25 = "% Aggiudicazione (Mese)",
  ind26 = "Importo Totale Mese (€)", ind27 = "Importo Medio per Gara - Mese (€)",
  ind29 = "Durata Media Prevista - Mese (gg)", ind30 = "Giorni Scadenza-Esito - Mese",
  ind31 = "Finestra Partecipazione - Mese (gg)"
)

fmt_valore_indicatore <- function(x, ind_code) {
  if (ind_code %in% c("ind14", "ind25", "ind36")) {
    paste0(format(round(x, 1), decimal.mark = ","), "%")
  } else if (ind_code %in% c("ind15", "ind16", "ind26", "ind27", "ind37", "ind38")) {
    paste0("€ ", format(round(x, 0), big.mark = ".", decimal.mark = ","))
  } else if (ind_code %in% c("ind18", "ind19", "ind20", "ind29", "ind30", "ind31", "ind40", "ind41", "ind42")) {
    paste0(format(round(x, 1), decimal.mark = ","), " gg")
  } else {
    format(round(x, 0), big.mark = ".", decimal.mark = ",")
  }
}

# CONFRONTO FORME GIURIDICHE (ind32-42)
df_pa_fg <- df_anac_raw %>%
  filter(ind %in% c("ind32", "ind33", "ind37", "ind40", "ind41", "ind42"), fil == "fil_anno", sub_fil == "fil_fg") %>%
  select(fil_val, sub_fil_val, pa, ind, ind_val) %>%
  pivot_wider(names_from = ind, values_from = ind_val)

df_fg_confronto <- df_pa_fg %>%
  group_by(sub_fil_val, fil_val) %>%
  summarise(
    ind32 = sum(ind32, na.rm = TRUE),
    ind33 = sum(ind33, na.rm = TRUE),
    ind37 = sum(ind37, na.rm = TRUE),
    ind40 = if (sum(ind32, na.rm = TRUE) > 0) sum(ind40 * ind32, na.rm = TRUE) / sum(ind32, na.rm = TRUE) else NA_real_,
    ind41 = if (sum(ind32, na.rm = TRUE) > 0) sum(ind41 * ind32, na.rm = TRUE) / sum(ind32, na.rm = TRUE) else NA_real_,
    ind42 = if (sum(ind32, na.rm = TRUE) > 0) sum(ind42 * ind32, na.rm = TRUE) / sum(ind32, na.rm = TRUE) else NA_real_,
    .groups = "drop"
  ) %>%
  mutate(
    ind36 = if_else(ind32 > 0, ind33 / ind32 * 100, NA_real_),
    ind38 = if_else(ind32 > 0, ind37 / ind32, NA_real_)
  )

nomi_indicatori_fg <- c(
  ind32 = "Numero Gare", ind33 = "Gare Aggiudicate (n)", ind36 = "% Aggiudicazione",
  ind37 = "Importo Totale (€)", ind38 = "Importo Medio per Gara (€)",
  ind40 = "Durata Media Prevista (gg)", ind41 = "Giorni Scadenza-Esito",
  ind42 = "Finestra Partecipazione (gg)"
)
```

Overview Nazionale {data-icon="fa-chart-bar"}
=======================================================================

Sidebar {.sidebar}
-----------------------------------------------------------------------

### Filtri

```{r}
selectInput("anno_ov", "Anno:",
            choices = sort(unique(df_anac_nat$fil_val), decreasing = TRUE))
```

Row
-----------------------------------------------------------------------

### PA Matchate (n) {.value-box}

```{r}
renderValueBox({
  val <- df_anac_nat %>% filter(ind == "ind1", fil_val == input$anno_ov) %>% pull(val_nazionale)
  val <- if (length(val) == 0) 0 else val[1]
  valueBox(format(val, big.mark = ".", decimal.mark = ","), icon = "fa-university", color = "primary")
})
```

### PA Matchate (%) {.value-box}

```{r}
renderValueBox({
  val <- df_anac_nat %>% filter(ind == "ind2", fil_val == input$anno_ov) %>% pull(val_nazionale)
  val <- if (length(val) == 0) 0 else val[1]
  valueBox(paste0(format(val, decimal.mark = ",", nsmall = 2), "%"), icon = "fa-percent", color = "primary")
})
```

### Numero totale Gare {.value-box}

```{r}
renderValueBox({
  val <- df_anac_nat %>% filter(ind == "ind3", fil_val == input$anno_ov) %>% pull(val_nazionale)
  val <- if (length(val) == 0) 0 else val[1]
  valueBox(format(val, big.mark = ".", decimal.mark = ","), icon = "fa-folder-open", color = "primary")
})
```

Row
-----------------------------------------------------------------------

### Gare Aggiudicate (n) {.value-box}

```{r}
renderValueBox({
  val <- df_anac_nat %>% filter(ind == "ind4", fil_val == input$anno_ov) %>% pull(val_nazionale)
  val <- if (length(val) == 0) 0 else val[1]
  valueBox(format(val, big.mark = ".", decimal.mark = ","), icon = "fa-check-circle", color = "success")
})
```

### Gare Aggiudicate (%) {.value-box}

```{r}
renderValueBox({
  val <- df_anac_nat %>% filter(ind == "ind9", fil_val == input$anno_ov) %>% pull(val_nazionale)
  val <- if (length(val) == 0) 0 else val[1]
  valueBox(paste0(format(val, decimal.mark = ",", nsmall = 2), "%"), icon = "fa-chart-pie", color = "success")
})
```

### Importo di Lotto Medio {.value-box}

```{r}
renderValueBox({
  val <- df_anac_nat %>% filter(ind == "ind5", fil_val == input$anno_ov) %>% pull(val_nazionale)
  val <- if (length(val) == 0) 0 else val[1]
  valueBox(paste0("€ ", format(val, big.mark = ".", decimal.mark = ",", nsmall = 2)), icon = "fa-euro-sign", color = "success")
})
```

Row
-----------------------------------------------------------------------

### Durata Prevista Media {.value-box}

```{r}
renderValueBox({
  val <- df_anac_nat %>% filter(ind == "ind6", fil_val == input$anno_ov) %>% pull(val_nazionale)
  val <- if (length(val) == 0) 0 else val[1]
  valueBox(paste0(format(val, decimal.mark = ",", nsmall = 2), " gg"), icon = "fa-calculator", color = "warning")
})
```

### Tempo medio scadenza-esito {.value-box}

```{r}
renderValueBox({
  val <- df_anac_nat %>% filter(ind == "ind7", fil_val == input$anno_ov) %>% pull(val_nazionale)
  val <- if (length(val) == 0) 0 else val[1]
  valueBox(paste0(format(val, decimal.mark = ",", nsmall = 2), " gg"), icon = "fa-clock", color = "warning")
})
```

### Tempo medio finestra part. {.value-box}

```{r}
renderValueBox({
  val <- df_anac_nat %>% filter(ind == "ind8", fil_val == input$anno_ov) %>% pull(val_nazionale)
  val <- if (length(val) == 0) 0 else val[1]
  valueBox(paste0(format(val, decimal.mark = ",", nsmall = 2), " gg"), icon = "fa-hourglass-half", color = "warning")
})
```

Row {data-height=400}
-----------------------------------------------------------------------

### Top 5 Settori per Valore Economico (€)

```{r}
renderPlotly({
  req(input$anno_ov)
  top <- df_cpv_raw %>%
    filter(ind == "ind7", fil == "fil_anno", fil_val == input$anno_ov) %>%
    group_by(cpv) %>%
    summarise(v = sum(ind_val, na.rm = TRUE)) %>%
    arrange(desc(v)) %>%
    head(5)
  p <- ggplot(top, aes(x = reorder(cpv, v), y = v)) +
    geom_col(fill = "#27ae60") + coord_flip() + theme_minimal() +
    labs(x = NULL, y = "Importo Totale (€)")
  ggplotly(p) %>% layout(margin = list(l = 150))
})
```

### Top 5 Settori per Volume di Gare (n.)

```{r}
renderPlotly({
  req(input$anno_ov)
  top <- df_cpv_raw %>%
    filter(ind == "ind1", fil == "fil_anno", fil_val == input$anno_ov) %>%
    group_by(cpv) %>%
    summarise(v = sum(ind_val, na.rm = TRUE)) %>%
    arrange(desc(v)) %>%
    head(5)
  p <- ggplot(top, aes(x = reorder(cpv, v), y = v)) +
    geom_col(fill = "#2980b9") + coord_flip() + theme_minimal() +
    labs(x = NULL, y = "Numero totale Gare")
  ggplotly(p) %>% layout(margin = list(l = 150))
})
```

Ripartizione Territoriale {data-icon="fa-map"}
=======================================================================

Sidebar {.sidebar}
-----------------------------------------------------------------------

### Filtri Geografici

```{r}
selectInput("anno_reg", "Anno:",
            choices = sort(unique(df_anac_reg$fil_val), decreasing = TRUE))

selectInput("ind_reg", "Indicatore:",
            choices = list(
              "Dati Annuali" = c(
                "Numero Gare"               = "ind10",
                "Aggiudicate"               = "ind11",
                "% Aggiudicazione"          = "ind14",
                "Importo Totale"            = "ind15",
                "Importo Medio per Gara"    = "ind16",
                "Durata Media Prevista (gg)"= "ind18",
                "Giorni Scadenza-Esito"     = "ind19",
                "Finestra Partecipazione"   = "ind20"
              ),
              "Dati Mensili" = c(
                "Gare (Mese)"                    = "ind21",
                "Aggiudicate (Mese)"             = "ind22",
                "% Aggiudicazione (Mese)"        = "ind25",
                "Importo (Mese)"                 = "ind26",
                "Importo Medio per Gara (Mese)"  = "ind27",
                "Durata Media Prevista (Mese)"   = "ind29",
                "Giorni Scadenza-Esito (Mese)"   = "ind30",
                "Finestra Partecipazione (Mese)" = "ind31"
              )
            ))

conditionalPanel(
  condition = "['ind21','ind22','ind25','ind26','ind27','ind29','ind30','ind31'].includes(input.ind_reg)",
  selectInput("mese_reg", "Mese:", choices = sprintf("%02d", 1:12))
)
```

Row
-----------------------------------------------------------------------

### Confronto tra tutte le Regioni

```{r}
renderDT({
  req(input$anno_reg)
  tab <- df_anac_reg %>%
    filter(fil_val == input$anno_reg, is.na(sub_fil_val),
           ind %in% c("ind10", "ind11", "ind14", "ind15", "ind16", "ind18", "ind19", "ind20")) %>%
    select(regione_bdap, ind, ind_val) %>%
    pivot_wider(names_from = ind, values_from = ind_val) %>%
    arrange(desc(ind15))

  datatable(
    tab,
    rownames = FALSE,
    colnames = c(
      "Regione" = "regione_bdap", "N. Gare" = "ind10", "Aggiudicate (n)" = "ind11",
      "Aggiudicazione (%)" = "ind14", "Importo Totale (€)" = "ind15",
      "Importo Medio (€)" = "ind16", "Durata Prevista (gg)" = "ind18",
      "Scadenza-Esito (gg)" = "ind19", "Finestra Partecip. (gg)" = "ind20"
    ),
    filter = "top",
    options = list(pageLength = 21, order = list(list(4, "desc")))
  ) %>%
    formatRound(c("Importo Totale (€)", "Importo Medio (€)"), 0) %>%
    formatRound(c("Aggiudicazione (%)", "Durata Prevista (gg)", "Scadenza-Esito (gg)", "Finestra Partecip. (gg)"), 1)
})
```

Row {data-height=650}
-----------------------------------------------------------------------

### Mappa Distribuzione

```{r}
leafletOutput("mappa_anac", height = "600px")

output$mappa_anac <- renderLeaflet({
  req_df <- df_anac_reg %>% filter(fil_val == input$anno_reg, ind == input$ind_reg)
  if (input$ind_reg %in% c("ind21","ind22","ind25","ind26","ind27","ind29","ind30","ind31")) {
    req_df <- req_df %>% filter(sub_fil_val == input$mese_reg)
  }
  shiny::validate(shiny::need(nrow(req_df) > 0, "Dati non disponibili."))
  mappa_final <- regioni_shape %>% left_join(req_df, by = c("reg_code" = "codice_reg"))
  valori_validi <- mappa_final$ind_val[!is.na(mappa_final$ind_val)]
  shiny::validate(shiny::need(length(valori_validi) > 0, "Nessun valore disponibile per questa selezione."))
  pal <- colorNumeric(palette = "YlGnBu", domain = valori_validi, na.color = "#f0f0f0")
  etichetta_ind <- unname(nomi_indicatori_reg[input$ind_reg])
  testo_valore <- ifelse(
    is.na(mappa_final$ind_val), "Nessun dato",
    fmt_valore_indicatore(mappa_final$ind_val, input$ind_reg)
  )
  etichette_popup <- paste0(mappa_final$reg_name, ": ", testo_valore)
  colori_poligoni <- ifelse(is.na(mappa_final$ind_val), "#f0f0f0", pal(mappa_final$ind_val))
  leaflet(mappa_final) %>%
    addProviderTiles(providers$CartoDB.Positron) %>%
    setView(lng = 12.5, lat = 41.9, zoom = 5) %>%
    addPolygons(fillColor = colori_poligoni, weight = 1, color = "white", fillOpacity = 0.8,
                label = etichette_popup) %>%
    addLegend(pal = pal, values = valori_validi, title = etichetta_ind,
              position = "bottomright", na.label = "Nessun dato")
})
```

### Classifica Regionale

```{r}
renderPlotly({
  res_reg <- df_anac_reg %>% filter(fil_val == input$anno_reg, ind == input$ind_reg)
  if (input$ind_reg %in% c("ind21","ind22","ind25","ind26","ind27","ind29","ind30","ind31")) {
    res_reg <- res_reg %>% filter(sub_fil_val == input$mese_reg)
  }
  res_reg <- res_reg %>% arrange(desc(ind_val))
  etichetta_ind <- unname(nomi_indicatori_reg[input$ind_reg])
  p <- ggplot(res_reg, aes(x = reorder(regione_bdap, ind_val), y = ind_val)) +
    geom_col(fill = "#007bff") + coord_flip() + theme_minimal() +
    labs(x = NULL, y = etichetta_ind)
  ggplotly(p) %>% layout(margin = list(l = 150))
})
```

Confronto Forme Giuridiche {data-icon="fa-balance-scale"}
=======================================================================

Sidebar {.sidebar}
-----------------------------------------------------------------------

### Filtri

```{r}
selectInput("anno_fg", "Anno:",
            choices = sort(unique(df_fg_confronto$fil_val), decreasing = TRUE))

selectInput("metrica_fg", "Metrica da confrontare:",
            choices = setNames(names(nomi_indicatori_fg), nomi_indicatori_fg))
```

Row
-----------------------------------------------------------------------

### Confronto tra tutte le Forme Giuridiche

```{r}
renderDT({
  req(input$anno_fg)
  tab <- df_fg_confronto %>%
    filter(fil_val == input$anno_fg) %>%
    select(sub_fil_val, ind32, ind33, ind36, ind37, ind38, ind40, ind41, ind42) %>%
    arrange(desc(ind37))

  datatable(
    tab,
    rownames = FALSE,
    colnames = c(
      "Forma Giuridica" = "sub_fil_val", "N. Gare" = "ind32", "Aggiudicate (n)" = "ind33",
      "Aggiudicazione (%)" = "ind36", "Importo Totale (€)" = "ind37",
      "Importo Medio (€)" = "ind38", "Durata Prevista (gg)" = "ind40",
      "Scadenza-Esito (gg)" = "ind41", "Finestra Partecip. (gg)" = "ind42"
    ),
    filter = "top",
    options = list(pageLength = 15, order = list(list(4, "desc")))
  ) %>%
    formatRound(c("Importo Totale (€)", "Importo Medio (€)"), 0) %>%
    formatRound(c("Aggiudicazione (%)", "Durata Prevista (gg)", "Scadenza-Esito (gg)", "Finestra Partecip. (gg)"), 1)
})
```

Row {data-height=650}
-----------------------------------------------------------------------

### 

```{r}
renderPlotly({
  metrica <- input$metrica_fg
  d <- df_fg_confronto %>%
    filter(fil_val == input$anno_fg) %>%
    select(sub_fil_val, valore = all_of(metrica)) %>%
    filter(!is.na(valore)) %>%
    arrange(desc(valore))

  titolo <- paste0("Confronto tra Forme Giuridiche — ",
                   unname(nomi_indicatori_fg[metrica]),
                   " (Anno ", input$anno_fg, ")")

  p <- ggplot(d, aes(x = reorder(sub_fil_val, valore), y = valore)) +
    geom_col(fill = "#8e44ad") + coord_flip() + theme_minimal() +
    labs(title = titolo, x = NULL, y = unname(nomi_indicatori_fg[metrica]))
  ggplotly(p) %>% layout(margin = list(l = 180))
})
```

Analisi Dettaglio Mensile {data-icon="fa-calendar-alt"}
=======================================================================

Sidebar {.sidebar}
-----------------------------------------------------------------------

### Parametri di Analisi

```{r}
selectInput("anno_det", "1. Anno:",
            choices = sort(unique(df_anac_raw$fil_val), decreasing = TRUE))
selectInput("mese_det", "2. Mese:", choices = sprintf("%02d", 1:12))
selectInput("fg_det", "3. Forma Giuridica:",
            choices = c("Tutte le Forme" = "TUTTE", lista_fg))
```

```{r}
data_mensile <- reactive({
  req(input$anno_det, input$mese_det, input$fg_det)
  is_fg <- input$fg_det != "TUTTE"
  offset <- if (is_fg) 22 else 0
  d <- df_anac_raw %>% filter(fil_val == input$anno_det, sub_fil_val == input$mese_det)
  if (is_fg) d <- d %>% filter(subsub_fil_val == input$fg_det)
  list(df = d, offset = offset)
})

get_det_ind <- function(base_id) {
  info <- data_mensile()
  target_id <- paste0("ind", base_id + info$offset)
  info$df %>% filter(ind == target_id) %>% pull(ind_val) %>% sum(na.rm = TRUE)
}
```

Row
-----------------------------------------------------------------------

### Gare nel Mese {.value-box}

```{r}
renderValueBox({
  valueBox(format(get_det_ind(21), big.mark = ".", decimal.mark = ","),
           icon = "fa-list-ol", color = "info")
})
```

### Aggiudicate nel Mese {.value-box}

```{r}
renderValueBox({
  valueBox(format(get_det_ind(22), big.mark = ".", decimal.mark = ","),
           icon = "fa-check-double", color = "success")
})
```

### Importo Totale Mese {.value-box}

```{r}
renderValueBox({
  valueBox(paste0("€ ", format(get_det_ind(26), big.mark = ".", decimal.mark = ",")),
           icon = "fa-euro-sign", color = "success")
})
```

Row {data-height=400}
-----------------------------------------------------------------------

### Performance Temporale (GG)

```{r}
renderPlotly({
  labels <- c("Durata", "Esito", "Finestra")
  vals   <- c(get_det_ind(29), get_det_ind(30), get_det_ind(31))
  p <- ggplot(data.frame(labels, vals), aes(x = labels, y = vals, fill = labels)) +
    geom_col() + theme_minimal() + theme(legend.position = "none")
  ggplotly(p)
})
```

### Medie Economiche per Ente

```{r}
renderPlotly({
  labels <- c("Media", "Ponderata")
  vals   <- c(get_det_ind(27), get_det_ind(28))
  p <- ggplot(data.frame(labels, vals), aes(x = labels, y = vals)) +
    geom_col(fill = "#27ae60") + theme_minimal()
  ggplotly(p)
})
```

Analisi per Settore CPV {data-icon="fa-industry"}
=======================================================================

Sidebar {.sidebar}
-----------------------------------------------------------------------

### Filtri Settore

```{r}
selectInput("cpv_sel",  "1. Scegli Settore (CPV):", choices = lista_cpv)
selectInput("anno_cpv", "2. Anno:",
            choices = sort(unique(df_cpv_raw$fil_val), decreasing = TRUE))
selectInput("mese_cpv", "3. Mese:",
            choices = c("Tutti i mesi" = "TUTTI", sprintf("%02d", 1:12)))
selectInput("fg_cpv",   "4. Forma Giuridica:",
            choices = c("Tutte le PA" = "TUTTE", lista_fg_cpv))
```

```{r}
dati_cpv <- reactive({
  req(input$cpv_sel, input$anno_cpv, input$mese_cpv, input$fg_cpv)
  is_tutti_mesi  <- input$mese_cpv == "TUTTI"
  is_tutte_forme <- input$fg_cpv   == "TUTTE"
  base_id <- case_when(
    is_tutti_mesi &  is_tutte_forme ~ 1,
    !is_tutti_mesi & is_tutte_forme ~ 13,
    is_tutti_mesi & !is_tutte_forme ~ 25,
    TRUE                            ~ 37
  )
  d <- df_cpv_raw %>% filter(cpv == input$cpv_sel, fil_val == input$anno_cpv)
  if (!is_tutti_mesi) d <- d %>% filter(sub_fil_val == input$mese_cpv)
  if (!is_tutte_forme) {
    col_fg <- if (is_tutti_mesi) "sub_fil_val" else "subsub_fil_val"
    d <- d %>% filter(!!sym(col_fg) == input$fg_cpv)
  }
  indices <- paste0("ind", base_id:(base_id + 11))
  res <- setNames(
    lapply(indices, function(i) sum(d$ind_val[d$ind == i], na.rm = TRUE)),
    c("gare","agg_n","agg_perc","pa_n","pa_perc","media_gare_pa",
      "imp_tot","imp_med","imp_pond","durata","esito","finestra")
  )
  list(res = res, base_id = base_id)
})
```

Row
-----------------------------------------------------------------------

### Confronto tra tutti i Settori

```{r}
renderDT({
  req(input$anno_cpv, input$mese_cpv, input$fg_cpv)
  is_tutti_mesi  <- input$mese_cpv == "TUTTI"
  is_tutte_forme <- input$fg_cpv   == "TUTTE"
  base_id <- case_when(
    is_tutti_mesi &  is_tutte_forme ~ 1,
    !is_tutti_mesi & is_tutte_forme ~ 13,
    is_tutti_mesi & !is_tutte_forme ~ 25,
    TRUE                            ~ 37
  )
  d <- df_cpv_raw %>% filter(fil_val == input$anno_cpv)
  if (!is_tutti_mesi) d <- d %>% filter(sub_fil_val == input$mese_cpv)
  if (!is_tutte_forme) {
    col_fg <- if (is_tutti_mesi) "sub_fil_val" else "subsub_fil_val"
    d <- d %>% filter(!!sym(col_fg) == input$fg_cpv)
  }
  idx <- c(gare = base_id, agg_n = base_id+1, agg_perc = base_id+2,
            pa_n = base_id+3, imp_tot = base_id+6)
  mappa_idx <- setNames(paste0("ind", idx), names(idx))
  tab <- d %>%
    filter(ind %in% mappa_idx) %>%
    mutate(metrica = names(mappa_idx)[match(ind, mappa_idx)]) %>%
    group_by(cpv, metrica) %>%
    summarise(valore = sum(ind_val, na.rm = TRUE), .groups = "drop") %>%
    pivot_wider(names_from = metrica, values_from = valore) %>%
    arrange(desc(imp_tot))

  datatable(
    tab,
    rownames = FALSE,
    colnames = c(
      "Settore (CPV)" = "cpv", "N. Gare" = "gare", "Aggiudicate (n)" = "agg_n",
      "Aggiudicate (%)" = "agg_perc", "N. PA acquirenti" = "pa_n",
      "Importo Totale (€)" = "imp_tot"
    ),
    filter = "top",
    options = list(pageLength = 15, order = list(list(5, "desc")))
  ) %>%
    formatRound("Importo Totale (€)", 0) %>%
    formatRound("Aggiudicate (%)", 1)
})
```

Row
-----------------------------------------------------------------------

### Gare nel Settore {.value-box}

```{r}
renderValueBox({
  valueBox(format(dati_cpv()$res$gare, big.mark = ".", decimal.mark = ","),
           icon = "fa-shopping-cart", color = "info")
})
```

### Aggiudicate (%) {.value-box}

```{r}
renderValueBox({
  valueBox(paste0(format(dati_cpv()$res$agg_perc, nsmall = 2), "%"),
           icon = "fa-chart-pie", color = "info")
})
```

### Importo Totale Settore {.value-box}

```{r}
renderValueBox({
  valueBox(paste0("€ ", format(dati_cpv()$res$imp_tot, big.mark = ".", decimal.mark = ",")),
           icon = "fa-euro-sign", color = "info")
})
```

Row {data-height=400}
-----------------------------------------------------------------------

### Performance Temporale Settore (GG)

```{r}
renderPlotly({
  d <- dati_cpv()$res
  df_p <- data.frame(
    Label  = c("Durata", "Esito", "Finestra"),
    Valore = c(d$durata, d$esito, d$finestra)
  )
  p <- ggplot(df_p, aes(x = Label, y = Valore, fill = Label)) +
    geom_col() + scale_fill_brewer(palette = "Set1") +
    theme_minimal() + theme(legend.position = "none")
  ggplotly(p)
})
```

### Rapporto Gare/PA nel Settore

```{r}
renderPlotly({
  d <- dati_cpv()$res
  df_p <- data.frame(
    Label  = c("Media Gare/PA", "PA"),
    Valore = c(d$media_gare_pa, d$pa_n)
  )
  p <- ggplot(df_p, aes(x = Label, y = Valore)) +
    geom_col(fill = "#48dbfb") + theme_minimal()
  ggplotly(p)
})
```
