---
title: "Sistema Integrato di Monitoraggio (SIM) — PA digitale 2026"
output:
  flexdashboard::flex_dashboard:
    orientation: columns
    vertical_layout: scroll
    theme: cosmo
    self_contained: true
params:
  file_indicatori_long: null
  file_indicatori_wide: null
  file_metadata_indicatori: null
  run_id_indicatori: null
  anno_nuts: 2024
  risoluzione_nuts: "10"
---

```{r setup, include=FALSE}
knitr::opts_chunk$set(
  echo = FALSE,
  warning = FALSE,
  message = FALSE
)

suppressPackageStartupMessages({
  library(dplyr)
  library(tidyr)
  library(stringr)
  library(jsonlite)
  library(tibble)
  library(plotly)
  library(DT)
  library(leaflet)
  library(sf)
  library(htmltools)
  library(flexdashboard)
})

source("03_Scripts/00_config.R")
source("03_Scripts/00_spatial_helpers.R")

stop_if_missing <- function(path, label) {
  if (is.null(path) || !nzchar(path) || !file.exists(path)) {
    stop(label, " non trovato: ", path %||% "<NULL>")
  }
}

`%||%` <- function(x, y) {
  if (is.null(x) || length(x) == 0L || is.na(x) || !nzchar(x)) y else x
}

stop_if_missing(params$file_indicatori_long, "File indicatori long")
stop_if_missing(params$file_indicatori_wide, "File indicatori wide")
stop_if_missing(params$file_metadata_indicatori, "File metadati indicatori")

indicatori_long <- jsonlite::fromJSON(
  params$file_indicatori_long,
  simplifyDataFrame = TRUE
) |>
  tibble::as_tibble()

indicatori_wide <- jsonlite::fromJSON(
  params$file_indicatori_wide,
  simplifyDataFrame = TRUE
) |>
  tibble::as_tibble()

metadata_indicatori <- jsonlite::fromJSON(
  params$file_metadata_indicatori,
  simplifyDataFrame = TRUE
) |>
  tibble::as_tibble()

indicatori_long <- indicatori_long |>
  mutate(
    pa = as.character(pa),
    fil = as.character(fil),
    fil_val = as.character(fil_val),
    sub_fil = as.character(sub_fil),
    sub_fil_val = as.character(sub_fil_val),
    ind = as.character(ind),
    ind_val = suppressWarnings(as.numeric(ind_val))
  )

indicatori_wide <- indicatori_wide |>
  mutate(
    fil = as.character(fil),
    fil_val = as.character(fil_val),
    sub_fil = as.character(sub_fil),
    sub_fil_val = as.character(sub_fil_val),
    across(
      c(
        candidature_finanziate,
        importo_finanziato,
        enti_finanziati,
        enti_perimetro,
        copertura_perc,
        importo_medio_candidatura,
        importo_medio_ente,
        candidature_per_ente
      ),
      ~ suppressWarnings(as.numeric(.x))
    )
  )

fmt_num <- function(x, digits = 0) {
  format(
    round(x, digits),
    big.mark = ".",
    decimal.mark = ",",
    scientific = FALSE,
    trim = TRUE
  )
}

fmt_euro <- function(x, digits = 0) {
  paste0("€ ", fmt_num(x, digits))
}

fmt_pct <- function(x, digits = 1) {
  paste0(fmt_num(x, digits), "%")
}

safe_divide <- function(num, den) {
  ifelse(!is.na(den) & den > 0, num / den, NA_real_)
}

kpi_box <- function(value, label, icon = "fa-chart-bar", color = "primary") {
  flexdashboard::valueBox(
    value = value,
    caption = label,
    icon = icon,
    color = color
  )
}

# Per evitare doppi conteggi, i KPI nazionali sono calcolati usando una sola
# lente: fil_reg. Il totale è la somma delle regioni.
wide_reg <- indicatori_wide |>
  filter(
    fil == "fil_reg",
    is.na(sub_fil) | sub_fil == ""
  )

totali_nazionali <- wide_reg |>
  summarise(
    candidature_finanziate = sum(candidature_finanziate, na.rm = TRUE),
    importo_finanziato = sum(importo_finanziato, na.rm = TRUE),
    enti_finanziati = sum(enti_finanziati, na.rm = TRUE),
    enti_perimetro = sum(enti_perimetro, na.rm = TRUE)
  ) |>
  mutate(
    copertura_perc = 100 * safe_divide(enti_finanziati, enti_perimetro),
    importo_medio_candidatura =
      safe_divide(importo_finanziato, candidature_finanziate),
    importo_medio_ente =
      safe_divide(importo_finanziato, enti_finanziati)
  )

# Avvisi
wide_avviso <- indicatori_wide |>
  filter(
    fil == "fil_avviso",
    is.na(sub_fil) | sub_fil == ""
  ) |>
  arrange(desc(importo_finanziato))

# Forma giuridica
wide_fg <- indicatori_wide |>
  filter(
    fil == "fil_fg",
    is.na(sub_fil) | sub_fil == ""
  ) |>
  arrange(desc(importo_finanziato))

# Enti: per evitare duplicazioni si usa una sola lente, fil_reg.
enti_long <- indicatori_long |>
  filter(
    fil == "fil_reg",
    is.na(sub_fil) | sub_fil == ""
  ) |>
  group_by(pa, fil_val, ind) |>
  summarise(ind_val = sum(ind_val, na.rm = TRUE), .groups = "drop") |>
  pivot_wider(
    names_from = ind,
    values_from = ind_val,
    values_fill = 0
  ) |>
  transmute(
    pa,
    codice_regione = fil_val,
    candidature_finanziate = ind1,
    importo_finanziato = ind2
  ) |>
  mutate(
    importo_medio_candidatura =
      safe_divide(importo_finanziato, candidature_finanziate)
  ) |>
  arrange(desc(importo_finanziato))

# Dati spaziali regionali
raccordo_nuts <- get_raccordo_regioni_nuts() |>
  mutate(codice_regione = as.character(codice_regione))

dati_regione <- wide_reg |>
  transmute(
    codice_regione = normalizza_codice_regione(fil_val),
    candidature_finanziate,
    importo_finanziato,
    enti_finanziati,
    enti_perimetro,
    copertura_perc,
    importo_medio_candidatura,
    importo_medio_ente
  ) |>
  left_join(raccordo_nuts, by = "codice_regione")

nuts2_it <- scarica_nuts2_italia(
  year = params$anno_nuts,
  resolution = params$risoluzione_nuts
)

mappa_regionale <- nuts2_it |>
  left_join(dati_regione, by = "NUTS_ID")

palette_importo <- leaflet::colorNumeric(
  palette = "YlOrRd",
  domain = mappa_regionale$importo_finanziato,
  na.color = "#eeeeee"
)

palette_copertura <- leaflet::colorNumeric(
  palette = "Blues",
  domain = mappa_regionale$copertura_perc,
  na.color = "#eeeeee"
)
```

Home
=======================================================================

Column {data-width=650}
-----------------------------------------------------------------------

### PA monitorate

```{r}
kpi_box(
  fmt_num(totali_nazionali$enti_perimetro),
  "Enti nel perimetro MPA",
  "fa-building",
  "primary"
)
```

### Enti finanziati

```{r}
kpi_box(
  fmt_num(totali_nazionali$enti_finanziati),
  "Enti con almeno una candidatura finanziata",
  "fa-check-circle",
  "success"
)
```

### Copertura del perimetro

```{r}
kpi_box(
  fmt_pct(totali_nazionali$copertura_perc),
  "Enti finanziati / enti nel perimetro",
  "fa-percentage",
  "info"
)
```

Column {data-width=350}
-----------------------------------------------------------------------

### Fonte e aggiornamento

```{r}
htmltools::tagList(
  htmltools::tags$p(
    htmltools::tags$b("Fonte: "),
    "PA digitale 2026 — Dipartimento per la trasformazione digitale"
  ),
  htmltools::tags$p(
    htmltools::tags$b("Run indicatori: "),
    params$run_id_indicatori %||% "non specificato"
  ),
  htmltools::tags$p(
    htmltools::tags$b("Formato canonico: "),
    "long EAV; vista wide derivata per la dashboard"
  ),
  htmltools::tags$p(
    class = "text-muted",
    "I totali nazionali sono calcolati su una sola lente territoriale ",
    "(fil_reg), per evitare doppi conteggi tra filtri diversi."
  )
)
```

Overview nazionale
=======================================================================

Column {data-width=333}
-----------------------------------------------------------------------

### Candidature finanziate

```{r}
kpi_box(
  fmt_num(totali_nazionali$candidature_finanziate),
  "Candidature finanziate",
  "fa-file-alt",
  "primary"
)
```

### Importo finanziato

```{r}
kpi_box(
  fmt_euro(totali_nazionali$importo_finanziato),
  "Importo complessivo",
  "fa-euro-sign",
  "success"
)
```

Column {data-width=333}
-----------------------------------------------------------------------

### Importo medio per candidatura

```{r}
kpi_box(
  fmt_euro(totali_nazionali$importo_medio_candidatura),
  "Importo medio per candidatura",
  "fa-calculator",
  "info"
)
```

### Importo medio per ente

```{r}
kpi_box(
  fmt_euro(totali_nazionali$importo_medio_ente),
  "Importo medio per ente finanziato",
  "fa-landmark",
  "warning"
)
```

Column {data-width=334}
-----------------------------------------------------------------------

### Distribuzione per avviso

```{r}
plot_ly(
  wide_avviso |> slice_max(importo_finanziato, n = 15),
  x = ~importo_finanziato,
  y = ~reorder(fil_val, importo_finanziato),
  type = "bar",
  orientation = "h",
  hoverinfo = "text",
  text = ~paste0(
    "<b>", fil_val, "</b>",
    "<br>Importo: ", fmt_euro(importo_finanziato),
    "<br>Candidature: ", fmt_num(candidature_finanziate),
    "<br>Enti: ", fmt_num(enti_finanziati)
  )
) |>
  layout(
    xaxis = list(title = "Importo finanziato"),
    yaxis = list(title = ""),
    margin = list(l = 260)
  )
```

Avvisi e tipologie
=======================================================================

Column {data-width=600}
-----------------------------------------------------------------------

### Importo finanziato per avviso

```{r}
plot_ly(
  wide_avviso,
  x = ~importo_finanziato,
  y = ~reorder(fil_val, importo_finanziato),
  type = "bar",
  orientation = "h",
  hoverinfo = "text",
  text = ~paste0(
    "<b>", fil_val, "</b>",
    "<br>Importo: ", fmt_euro(importo_finanziato),
    "<br>Candidature: ", fmt_num(candidature_finanziate),
    "<br>Enti: ", fmt_num(enti_finanziati),
    "<br>Importo medio/candidatura: ",
    fmt_euro(importo_medio_candidatura)
  )
) |>
  layout(
    xaxis = list(title = "Importo finanziato"),
    yaxis = list(title = ""),
    margin = list(l = 300)
  )
```

Column {data-width=400}
-----------------------------------------------------------------------

### Forma giuridica

```{r}
plot_ly(
  wide_fg |> slice_max(importo_finanziato, n = 20),
  x = ~importo_finanziato,
  y = ~reorder(fil_val, importo_finanziato),
  type = "bar",
  orientation = "h",
  hoverinfo = "text",
  text = ~paste0(
    "<b>", fil_val, "</b>",
    "<br>Importo: ", fmt_euro(importo_finanziato),
    "<br>Candidature: ", fmt_num(candidature_finanziate),
    "<br>Copertura: ", fmt_pct(copertura_perc)
  )
) |>
  layout(
    xaxis = list(title = "Importo finanziato"),
    yaxis = list(title = ""),
    margin = list(l = 280)
  )
```

Monitoraggio territoriale
=======================================================================

Column {data-width=650}
-----------------------------------------------------------------------

### Importo finanziato per regione

```{r}
leaflet(mappa_regionale) |>
  addProviderTiles("CartoDB.Positron") |>
  addPolygons(
    fillColor = ~palette_importo(importo_finanziato),
    fillOpacity = 0.78,
    weight = 1,
    color = "#666666",
    popup = ~paste0(
      "<b>", NUTS_NAME, "</b>",
      "<br>Importo: ",
      ifelse(is.na(importo_finanziato), "Nessun dato", fmt_euro(importo_finanziato)),
      "<br>Candidature: ",
      ifelse(is.na(candidature_finanziate), "Nessun dato", fmt_num(candidature_finanziate)),
      "<br>Enti finanziati: ",
      ifelse(is.na(enti_finanziati), "Nessun dato", fmt_num(enti_finanziati)),
      "<br>Copertura: ",
      ifelse(is.na(copertura_perc), "Nessun dato", fmt_pct(copertura_perc))
    )
  ) |>
  addLegend(
    pal = palette_importo,
    values = ~importo_finanziato,
    title = "Importo finanziato",
    position = "bottomright"
  )
```

Column {data-width=350}
-----------------------------------------------------------------------

### Copertura territoriale

```{r}
leaflet(mappa_regionale) |>
  addProviderTiles("CartoDB.Positron") |>
  addPolygons(
    fillColor = ~palette_copertura(copertura_perc),
    fillOpacity = 0.78,
    weight = 1,
    color = "#666666",
    popup = ~paste0(
      "<b>", NUTS_NAME, "</b>",
      "<br>Copertura: ",
      ifelse(is.na(copertura_perc), "Nessun dato", fmt_pct(copertura_perc)),
      "<br>Enti finanziati: ",
      ifelse(is.na(enti_finanziati), "Nessun dato", fmt_num(enti_finanziati)),
      "<br>Enti perimetro: ",
      ifelse(is.na(enti_perimetro), "Nessun dato", fmt_num(enti_perimetro))
    )
  ) |>
  addLegend(
    pal = palette_copertura,
    values = ~copertura_perc,
    title = "Copertura (%)",
    position = "bottomright"
  )
```

### Tabella regionale

```{r}
DT::datatable(
  mappa_regionale |>
    sf::st_drop_geometry() |>
    transmute(
      Regione = NUTS_NAME,
      `Candidature finanziate` = candidature_finanziate,
      `Importo finanziato` = importo_finanziato,
      `Enti finanziati` = enti_finanziati,
      `Enti perimetro` = enti_perimetro,
      `Copertura (%)` = copertura_perc,
      `Importo medio candidatura` = importo_medio_candidatura
    ) |>
    filter(!is.na(Regione)) |>
    arrange(desc(`Importo finanziato`)),
  rownames = FALSE,
  filter = "top",
  options = list(
    pageLength = 20,
    scrollX = TRUE
  )
) |>
  DT::formatCurrency(
    c("Importo finanziato", "Importo medio candidatura"),
    currency = "€",
    interval = 3,
    mark = ".",
    dec.mark = ",",
    digits = 0
  ) |>
  DT::formatRound("Copertura (%)", digits = 1, dec.mark = ",")
```

Benchmark enti
=======================================================================

Column {data-width=600}
-----------------------------------------------------------------------

### Prime amministrazioni per importo finanziato

```{r}
top_enti <- enti_long |>
  filter(candidature_finanziate > 0) |>
  slice_max(importo_finanziato, n = 25)

plot_ly(
  top_enti,
  x = ~importo_finanziato,
  y = ~reorder(pa, importo_finanziato),
  type = "bar",
  orientation = "h",
  hoverinfo = "text",
  text = ~paste0(
    "<b>", pa, "</b>",
    "<br>Importo: ", fmt_euro(importo_finanziato),
    "<br>Candidature: ", fmt_num(candidature_finanziate),
    "<br>Importo medio/candidatura: ",
    fmt_euro(importo_medio_candidatura)
  )
) |>
  layout(
    xaxis = list(title = "Importo finanziato"),
    yaxis = list(title = ""),
    margin = list(l = 230)
  )
```

Column {data-width=400}
-----------------------------------------------------------------------

### Dettaglio enti

```{r}
DT::datatable(
  enti_long |>
    filter(candidature_finanziate > 0) |>
    transmute(
      Ente = pa,
      `Codice regione` = codice_regione,
      `Candidature finanziate` = candidature_finanziate,
      `Importo finanziato` = importo_finanziato,
      `Importo medio candidatura` = importo_medio_candidatura
    ),
  rownames = FALSE,
  filter = "top",
  options = list(
    pageLength = 20,
    scrollX = TRUE
  )
) |>
  DT::formatCurrency(
    c("Importo finanziato", "Importo medio candidatura"),
    currency = "€",
    interval = 3,
    mark = ".",
    dec.mark = ",",
    digits = 0
  )
```

Metodologia e metadati
=======================================================================

Column {data-width=450}
-----------------------------------------------------------------------

### Contratto di lettura

Il file **long EAV** resta il formato canonico condiviso:

`pa | fil | fil_val | sub_fil | sub_fil_val | ind | ind_val`

La dashboard utilizza la vista **wide derivata** per le aggregazioni già
preparate. Quando legge il long, seleziona sempre una sola lente `fil` per
evitare doppi conteggi. Le medie e le percentuali sono calcolate dopo
l'aggregazione dei numeratori e dei denominatori.

### Note sui dati territoriali

La geometria non è salvata nei file degli indicatori. I codici regionali sono
raccordati ai codici NUTS durante il rendering mediante
`00_spatial_helpers.R`; in questo modo il file degli indicatori resta leggero
e la componente cartografica rimane separata dalla componente analitica.

Column {data-width=550}
-----------------------------------------------------------------------

### Metadati indicatori

```{r}
DT::datatable(
  metadata_indicatori,
  rownames = FALSE,
  filter = "top",
  options = list(
    pageLength = 15,
    scrollX = TRUE
  )
)
```
