---
title: "Sistema Integrato di Monitoraggio (SIM) — PagoPA, IO & SEND"
output:
  flexdashboard::flex_dashboard:
    orientation: rows
    vertical_layout: scroll
    theme: cosmo
    self_contained: false
runtime: shiny
params:
  file_indicators: ""
  file_regioni: ""
---

```{r setup, include=FALSE}
knitr::opts_chunk$set(echo = FALSE, warning = FALSE, message = FALSE)

suppressPackageStartupMessages({
  library(shiny)
  library(flexdashboard)
  library(jsonlite)
  library(dplyr)
  library(plotly)
  library(tidyr)
  library(leaflet)
  library(sf)
  library(ggplot2)
})

# --- CARICAMENTO DATI DAI PARAMETRI SIM ---
df <- fromJSON(params$file_indicators) %>%
  filter(fil_val != "Complessivo") %>%
  mutate(ind_val = as.numeric(ind_val))

mappatura_nomi <- readRDS(params$file_regioni) %>%
  select(codice_reg, reg)

# Confini Regioni
geojson_url <- "https://raw.githubusercontent.com/openpolis/geojson-italy/master/geojson/limits_IT_regions.geojson"
regioni_shape <- read_sf(geojson_url) %>%
  mutate(reg_code = sprintf("%02d", as.numeric(reg_istat_code_num)))

# Calcolo etichette
anni_presenti <- as.numeric(df$fil_val[df$fil == "fil_anno"])
label_periodo <- paste0(" (", min(anni_presenti, na.rm = TRUE), "-", max(anni_presenti, na.rm = TRUE), ")")

# Mappature Dizionari
ind_pagoPA_categorie <- c("ind8"="ACI","ind9"="Comuni","ind10"="Consorzi universitari","ind11"="Enti comunali","ind12"="Enti provinciali","ind13"="Enti regionali","ind14"="Ordini e collegi","ind15"="Province","ind16"="PA Centrali","ind17"="Regioni","ind18"="Ricerca","ind19"="Salute centrale","ind20"="Salute locale","ind21"="Salute regionale","ind22"="Salute servizi","ind23"="Scuola","ind24"="Università","ind25"="Altri enti territoriali","ind26"="Utility")
ind_fasce_nomi <- c("ind31"="ACI","ind32"="Comuni","ind33"="Consorzi universitari","ind34"="Enti comunali","ind35"="Enti provinciali","ind36"="Enti regionali","ind37"="Ordini e collegi","ind38"="Province","ind39"="PA Centrali","ind40"="Regioni","ind41"="Ricerca","ind42"="Salute centrale","ind43"="Salute locale","ind44"="Salute regionale","ind45"="Salute servizi","ind46"="Scuola","ind47"="Università","ind48"="Altri enti territoriali","ind49"="Utility","ind50"="Enti donazioni")
ind_regionali_map <- c("ind1"="Enti IO (Comuni)","ind2"="Servizi IO (Comuni)","ind3"="Enti IO (Istruzione)","ind4"="Servizi IO (Istruzione)","ind5"="Comuni attivi su SEND (n.)","ind6"="Comuni attivi su SEND (%)")
```

Overview Nazionale
=======================================================================

Sidebar {.sidebar}
-----------------------------------------------------------------------

### Filtro Overview

```{r}
selectInput("anno_ov", "Seleziona Anno:", choices = unique(df$fil_val[df$fil == "fil_anno"]))
```

Row
-----------------------------------------------------------------------

### Messaggi IO Totali`r label_periodo` {.value-box}

```{r}
renderValueBox({
  valueBox(
    format(sum(df$ind_val[df$ind == "ind7"], na.rm = TRUE), big.mark = "."),
    icon = "fa-database",
    color = "#6c757d"
  )
})
```

### Notifiche SEND Totali`r label_periodo` {.value-box}

```{r}
renderValueBox({
  valueBox(
    format(sum(df$ind_val[df$ind == "ind29"], na.rm = TRUE), big.mark = "."),
    icon = "fa-database",
    color = "#6c757d"
  )
})
```

### Transazioni pagoPA Totali`r label_periodo` {.value-box}

```{r}
renderValueBox({
  valueBox(
    format(sum(df$ind_val[df$ind %in% paste0("ind", 8:26)], na.rm = TRUE), big.mark = "."),
    icon = "fa-database",
    color = "#6c757d"
  )
})
```

Row
-----------------------------------------------------------------------

### Messaggi IO {.value-box}

```{r}
renderValueBox({
  valueBox(
    format(sum(df$ind_val[df$ind == "ind7" & df$fil_val == input$anno_ov], na.rm = TRUE), big.mark = "."),
    caption = paste0("Anno ", input$anno_ov),
    icon = "fa-envelope",
    color = "purple"
  )
})
```

### Transazioni pagoPA {.value-box}

```{r}
renderValueBox({
  valueBox(
    format(sum(df$ind_val[df$ind %in% paste0("ind", 8:26) & df$fil_val == input$anno_ov], na.rm = TRUE), big.mark = "."),
    caption = paste0("Anno ", input$anno_ov),
    icon = "fa-euro-sign",
    color = "success"
  )
})
```

### Notifiche SEND {.value-box}

```{r}
renderValueBox({
  valueBox(
    format(sum(df$ind_val[df$ind == "ind29" & df$fil_val == input$anno_ov], na.rm = TRUE), big.mark = "."),
    caption = paste0("Anno ", input$anno_ov),
    icon = "fa-paper-plane",
    color = "orange"
  )
})
```

Row {data-height=550}
-----------------------------------------------------------------------

### Top 5 Categorie pagoPA

```{r}
renderPlotly({
  p_df <- df %>%
    filter(ind %in% paste0("ind", 8:26), fil_val == input$anno_ov) %>%
    group_by(ind) %>%
    summarise(tot = sum(ind_val, na.rm = TRUE)) %>%
    mutate(nome = ind_pagoPA_categorie[ind]) %>%
    arrange(desc(tot)) %>%
    head(5)

  p <- ggplot(p_df, aes(x = reorder(nome, tot), y = tot)) +
    geom_col(fill = "#198754") +
    coord_flip() +
    theme_minimal() +
    labs(x = NULL, y = NULL)

  ggplotly(p)
})
```

### Trend Mensile Messaggi IO

```{r}
renderPlotly({
  t_df <- df %>% filter(ind == "ind7", fil_val == input$anno_ov) %>% arrange(sub_fil_val)

  p <- ggplot(t_df, aes(x = sub_fil_val, y = ind_val, group = 1)) +
    geom_line(color = "#6f42c1", linewidth = 1) +
    theme_minimal() +
    labs(x = "Mese", y = NULL)

  ggplotly(p)
})
```

Distribuzione Regionale IO
=======================================================================

Sidebar {.sidebar}
-----------------------------------------------------------------------

### Parametri Regionali

```{r}
selectInput(
  "sel_ind_reg", "Scegli Indicatore:",
  choices = setNames(names(ind_regionali_map), ind_regionali_map)
)
```

Row {data-height=700}
-----------------------------------------------------------------------

### Mappa Geografica

```{r}
leafletOutput("mappa_regioni", height = "600px")

output$mappa_regioni <- renderLeaflet({
  dati_m <- df %>% filter(fil == "fil_reg", ind == input$sel_ind_reg)
  mf <- regioni_shape %>% left_join(dati_m, by = c("reg_code" = "fil_val"))
  pal <- colorNumeric("YlGnBu", mf$ind_val)

  leaflet(mf) %>%
    addProviderTiles(providers$CartoDB.Positron) %>%
    addPolygons(
      fillColor = ~pal(ind_val), weight = 1, color = "white", fillOpacity = 0.8,
      label = ~paste0(reg_name, ": ", format(ind_val, big.mark = "."))
    )
})
```

### Classifica Regioni

```{r}
renderPlotly({
  reg_df <- df %>%
    filter(fil == "fil_reg", ind == input$sel_ind_reg) %>%
    left_join(mappatura_nomi, by = c("fil_val" = "codice_reg")) %>%
    arrange(desc(ind_val))

  p <- ggplot(reg_df, aes(x = reorder(reg, ind_val), y = ind_val)) +
    geom_col(fill = "#007bff") +
    coord_flip() +
    theme_minimal() +
    theme(axis.text.y = element_text(size = 8))

  ggplotly(p) %>% layout(margin = list(l = 100))
})
```

Analisi pagoPA (Enti & Fasce)
=======================================================================

Sidebar {.sidebar}
-----------------------------------------------------------------------

### Filtri pagoPA

```{r}
selectInput("anno_pago", "1. Seleziona Anno:", choices = unique(df$fil_val[df$fil == "fil_anno"]))
selectInput("mese_pago", "2. Seleziona Mese (per Enti):", choices = sprintf("%02d", 1:12))
hr()
selectInput(
  "cat_fasce", "3. Categoria per Fasce d'Importo:",
  choices = setNames(names(ind_fasce_nomi), ind_fasce_nomi)
)
```

Row {data-height=500}
-----------------------------------------------------------------------

### A. Transazioni per Categoria di Ente (Mensile)

```{r}
renderPlotly({
  c_df <- df %>%
    filter(fil == "fil_anno", fil_val == input$anno_pago, sub_fil_val == input$mese_pago, ind %in% paste0("ind", 8:26)) %>%
    mutate(nome = ind_pagoPA_categorie[ind]) %>%
    arrange(desc(ind_val))

  if (nrow(c_df) == 0) return(NULL)

  p <- ggplot(c_df, aes(x = reorder(nome, ind_val), y = ind_val)) +
    geom_col(fill = "#28a745") +
    coord_flip() +
    theme_minimal() +
    labs(x = NULL, y = "N. Transazioni")

  ggplotly(p) %>% layout(margin = list(l = 150))
})
```

Row {data-height=500}
-----------------------------------------------------------------------

### B. Fasce d'Importo per Categoria

```{r}
renderPlotly({
  f_df <- df %>% filter(fil == "fil_anno", fil_val == input$anno_pago, sub_fil == "fil_fascia", ind == input$cat_fasce)

  if (nrow(f_df) == 0) return(NULL)

  titolo <- paste("Fasce d'Importo per:", ind_fasce_nomi[input$cat_fasce], "- Anno", input$anno_pago)

  p <- ggplot(f_df, aes(x = sub_fil_val, y = ind_val)) +
    geom_col(fill = "#198754") +
    theme_minimal() +
    labs(x = "Fascia (€)", y = "N. Transazioni", title = titolo) +
    theme(axis.text.x = element_text(angle = 45, hjust = 1))

  ggplotly(p)
})
```

Messaggi IO
=======================================================================

Sidebar {.sidebar}
-----------------------------------------------------------------------

### Filtri Messaggi IO

```{r}
selectInput("anno_io", "Anno:", choices = unique(df$fil_val[df$fil == "fil_anno"]))
selectInput("mese_io", "Mese:", choices = sprintf("%02d", 1:12))
```

Row
-----------------------------------------------------------------------

### Messaggi nel mese selezionato {.value-box}

```{r}
renderValueBox({
  valueBox(
    format(sum(df$ind_val[df$ind == "ind7" & df$fil_val == input$anno_io & df$sub_fil_val == input$mese_io], na.rm = TRUE), big.mark = "."),
    icon = "fa-comment-dots",
    color = "purple"
  )
})
```

Row {data-height=600}
-----------------------------------------------------------------------

### Andamento messaggi nell'anno

```{r}
renderPlotly({
  i_df <- df %>% filter(ind == "ind7", fil_val == input$anno_io) %>% arrange(sub_fil_val)

  p <- ggplot(i_df, aes(x = sub_fil_val, y = ind_val, group = 1)) +
    geom_area(fill = "#6f42c1", alpha = 0.3) +
    geom_line(color = "#6f42c1") +
    theme_minimal()

  ggplotly(p)
})
```

Notifiche SEND
=======================================================================

Sidebar {.sidebar}
-----------------------------------------------------------------------

### Filtri SEND

```{r}
selectInput("anno_send", "Anno:", choices = unique(df$fil_val[df$fil == "fil_anno"]))
selectInput("mese_send", "Mese:", choices = sprintf("%02d", 1:12))
```

Row
-----------------------------------------------------------------------

### Analogiche {.value-box}

```{r}
renderValueBox({
  valueBox(
    format(sum(df$ind_val[df$ind == "ind27" & df$fil_val == input$anno_send & df$sub_fil_val == input$mese_send], na.rm = TRUE), big.mark = "."),
    color = "#6c757d"
  )
})
```

### Digitali {.value-box}

```{r}
renderValueBox({
  valueBox(
    format(sum(df$ind_val[df$ind == "ind28" & df$fil_val == input$anno_send & df$sub_fil_val == input$mese_send], na.rm = TRUE), big.mark = "."),
    color = "info"
  )
})
```

### Totale {.value-box}

```{r}
renderValueBox({
  valueBox(
    format(sum(df$ind_val[df$ind == "ind29" & df$fil_val == input$anno_send & df$sub_fil_val == input$mese_send], na.rm = TRUE), big.mark = "."),
    color = "orange"
  )
})
```

Row {data-height=400}
-----------------------------------------------------------------------

### Ripartizione Mensile

```{r}
renderPlotly({
  comp <- data.frame(
    T = c("Analogiche", "Digitali"),
    V = c(
      sum(df$ind_val[df$ind == "ind27" & df$fil_val == input$anno_send & df$sub_fil_val == input$mese_send], na.rm = TRUE),
      sum(df$ind_val[df$ind == "ind28" & df$fil_val == input$anno_send & df$sub_fil_val == input$mese_send], na.rm = TRUE)
    )
  )

  p <- ggplot(comp, aes(x = T, y = V, fill = T)) +
    geom_col() +
    theme_minimal() +
    theme(legend.position = "none") +
    labs(x = NULL, y = NULL)

  ggplotly(p)
})
```

Row {data-height=500}
-----------------------------------------------------------------------

### Distribuzione per Ambito (Dato Complessivo)

```{r}
renderPlotly({
  a_df <- df %>% filter(ind == "ind30", fil == "fil_ambito") %>% arrange(desc(ind_val))

  p <- ggplot(a_df, aes(x = reorder(fil_val, ind_val), y = ind_val)) +
    geom_col(fill = "#fd7e14") +
    coord_flip() +
    theme_minimal() +
    labs(x = NULL, y = NULL)

  ggplotly(p) %>% layout(margin = list(l = 150))
})
```
