---
title: "SIM - Capacità Amministrativa della PA Anno 2023"
output:
  flexdashboard::flex_dashboard:
    orientation: columns
    vertical_layout: scroll
    theme: cosmo
params:
  anno_ca: 2023
---

```{r setup, include=FALSE}
# ================================================================
# SIM - Capacità amministrativa della PA
# Conto Annuale MEF/RGS
#
# Versione corretta:
# - dati scaricati e letti in tempdir(), senza salvare dataset locali permanenti
# - master a livello di singola istituzione
# - indicatori su flussi, stock, età, formazione e spesa di formazione
# ================================================================

packages <- c(
  "readr", "dplyr", "tidyr", "stringr", "purrr",
  "ggplot2", "scales", "plotly", "DT",
  "flexdashboard", "htmltools", "tibble",
  "googledrive", "writexl"
)

to_install <- packages[!packages %in% installed.packages()[, "Package"]]
if(length(to_install) > 0) install.packages(to_install)

invisible(lapply(packages, library, character.only = TRUE))

# 1. PARAMETRI ----------------------------------------------------

#drive_auth(scopes = "https://www.googleapis.com/auth/drive")

anno_ca <- params$anno_ca

url <- paste0(
  "https://contoannuale.rgs.mef.gov.it/ext/CSV/",
  anno_ca,
  "Tutto.zip"
)

temp_folder <- "07_Temp"

if (!dir.exists(temp_folder)) {
  stop("La cartella 07_Temp non esiste nel progetto GitHub.")
}

zip_file <- file.path(temp_folder, paste0(anno_ca, "Tutto.zip"))
unzip_dir <- file.path(temp_folder, paste0(anno_ca, "Tutto"))

options(timeout = 300)

# Cartella Drive madre
cartella_drive_root <- drive_get(
  as_id("1VZSvdnxaG5UXvTrGJsOk-iAhB4dHnQJy")
)

# 2. FUNZIONI -----------------------------------------------------

safe_sum <- function(x) sum(x, na.rm = TRUE)

calc_weighted_mean <- function(x, w) {
  if (all(is.na(x)) || sum(w, na.rm = TRUE) == 0) return(NA_real_)
  weighted.mean(x, w = w, na.rm = TRUE)
}

format_value <- function(x, suffix = "", accuracy = 0.1) {
  if (length(x) == 0 || is.na(x)) return("n.d.")
  paste0(scales::number(x, accuracy = accuracy), suffix)
}

get_csv <- function(folder) {
  list.files(
    folder,
    pattern = "\\.csv$",
    full.names = TRUE,
    ignore.case = TRUE,
    recursive = TRUE
  )
}

pick_dataset_anno <- function(lista, nome_base, anno_ca, flexible = FALSE) {
  
  if (flexible) {
    pattern <- paste0(nome_base, ".*", anno_ca)
  } else {
    pattern <- paste0("^", nome_base, "_", anno_ca, "\\.CSV$")
  }
  
  idx <- grep(pattern, names(lista), ignore.case = TRUE)
  
  if (length(idx) == 0) {
    stop(paste("Dataset non trovato:", pattern))
  }
  
  lista[[idx[1]]]
}

drive_get_or_create_folder <- function(folder_name, parent) {
  
  existing <- drive_ls(parent) %>%
    filter(name == folder_name)
  
  if (nrow(existing) > 0) {
    return(existing[1, ])
  }
  
  drive_mkdir(
    name = folder_name,
    path = parent
  )
}

drive_upload_if_missing <- function(local_file, drive_folder) {
  
  existing <- drive_ls(drive_folder) %>%
    filter(name == basename(local_file))
  
  if (nrow(existing) == 0) {
    drive_upload(
      media = local_file,
      path = drive_folder,
      name = basename(local_file)
    )
  }
}

# 3. DRIVE COME ARCHIVIO, 07_TEMP COME AREA DI LAVORO -------------

cartella_drive_conto_annuale <- drive_get_or_create_folder(
  "Conto_annuale",
  cartella_drive_root
)

cartella_drive_anno <- drive_get_or_create_folder(
  paste0("CA_", anno_ca),
  cartella_drive_conto_annuale
)

cartella_drive_anag <- drive_get_or_create_folder(
  "Anagrafiche",
  cartella_drive_anno
)

cartella_drive_dati <- drive_get_or_create_folder(
  "Dati",
  cartella_drive_anno
)

drive_files_anag <- drive_ls(cartella_drive_anag)
drive_files_dati <- drive_ls(cartella_drive_dati)

usa_drive <- nrow(drive_files_anag) > 0 && nrow(drive_files_dati) > 0

local_anag_dir <- file.path(temp_folder, paste0("CA_", anno_ca), "Anagrafiche")
local_dati_dir <- file.path(temp_folder, paste0("CA_", anno_ca), "Dati")

dir.create(local_anag_dir, showWarnings = FALSE, recursive = TRUE)
dir.create(local_dati_dir, showWarnings = FALSE, recursive = TRUE)

if (usa_drive) {
  
  purrr::walk(
    seq_len(nrow(drive_files_anag)),
    ~ drive_download(
      drive_files_anag[.x, ],
      path = file.path(local_anag_dir, drive_files_anag$name[.x]),
      overwrite = TRUE
    )
  )
  
  purrr::walk(
    seq_len(nrow(drive_files_dati)),
    ~ drive_download(
      drive_files_dati[.x, ],
      path = file.path(local_dati_dir, drive_files_dati$name[.x]),
      overwrite = TRUE
    )
  )
  
} else {
  
  if (!file.exists(zip_file)) {
    download.file(url, zip_file, mode = "wb")
  }
  
  if (!dir.exists(unzip_dir)) {
    unzip(zip_file, exdir = temp_folder)
  }
  
  folders <- list.dirs(unzip_dir, recursive = TRUE)
  
  folder_anag <- folders[grepl("Anagrafiche$", folders)]
  folder_dati <- folders[grepl("Dati$", folders)]
  
  files_anag_originali <- get_csv(folder_anag)
  files_dati_originali <- get_csv(folder_dati)
  
  file.copy(
    files_anag_originali,
    local_anag_dir,
    overwrite = TRUE
  )
  
  file.copy(
    files_dati_originali,
    local_dati_dir,
    overwrite = TRUE
  )
  
  files_anag_locali <- get_csv(local_anag_dir)
  files_dati_locali <- get_csv(local_dati_dir)
  
  purrr::walk(
    files_anag_locali,
    ~ drive_upload_if_missing(.x, cartella_drive_anag)
  )
  
  purrr::walk(
    files_dati_locali,
    ~ drive_upload_if_missing(.x, cartella_drive_dati)
  )
}

files_anag <- get_csv(local_anag_dir)
files_dati <- get_csv(local_dati_dir)

anag_list <- lapply(files_anag, function(f) {
  readr::read_delim(f, delim = ";", show_col_types = FALSE)
})
names(anag_list) <- basename(files_anag)

dati_list <- lapply(files_dati, function(f) {
  readr::read_delim(
    f,
    delim = ";",
    show_col_types = FALSE,
    locale = readr::locale(decimal_mark = ",")
  )
})
names(dati_list) <- basename(files_dati)

# 4. SELEZIONE DATASET --------------------------------------------

df_tipo_istituzione <- pick_dataset_anno(anag_list,"TipoIstituzione",anno_ca,flexible = TRUE)
df_assunti     <- pick_dataset_anno(dati_list, "ASSUNTI", anno_ca)
df_cessati     <- pick_dataset_anno(dati_list, "CESSATI", anno_ca)
df_occupazione <- pick_dataset_anno(dati_list, "OCCUPAZIONE", anno_ca)
df_eta_media   <- pick_dataset_anno(dati_list, "ETA_MEDIA", anno_ca)
df_formazione  <- pick_dataset_anno(dati_list, "FORMAZIONE", anno_ca)
df_costo_lavoro <- pick_dataset_anno(dati_list, "COSTO_LAVORO", anno_ca)
anag_qualifiche <- pick_dataset_anno(anag_list, "ContrattoMacroCCategQualif", anno_ca,flexible = TRUE) #%>%
    # select(
    #   CODI_CONTRATTO,
    #   CODI_CATEGORIA,
    #   CODI_QUALIFICA,
    #   DESC_MACROCATEGORIA,
    #   DESC_CATEGORIA,
    #   DESC_QUALIFICA
    # ) %>%
    # distinct()

# 5. DATASET GUIDA: ISTITUZIONI -----------------------------------

df_tipo_istituzione <- df_tipo_istituzione %>%
  mutate(
    ISTITUZIONE = paste0(CODI_TIPO_ISTITUZIONE, CODI_ISTITUZIONE)
  )

# 6. ASSUNTI -------------------------------------------------------

assunti_agg <- df_assunti %>%
  group_by(ISTITUZIONE) %>%
  summarise(
    ASSUN_UOMINI = safe_sum(UOMINI),
    ASSUN_DONNE  = safe_sum(DONNE),
    ASSUN_TOT    = ASSUN_UOMINI + ASSUN_DONNE,
    .groups = "drop"
  )

# 7. CESSATI -------------------------------------------------------

cessati_agg <- df_cessati %>%
  group_by(ISTITUZIONE) %>%
  summarise(
    CESS_UOMINI = safe_sum(UOMINI),
    CESS_DONNE  = safe_sum(DONNE),
    CESS_TOT    = CESS_UOMINI + CESS_DONNE,
    .groups = "drop"
  )

# 8. OCCUPAZIONE ---------------------------------------------------

occupazione_agg <- df_occupazione %>%
  group_by(ISTITUZIONE) %>%
  summarise(
    PERSONALE_TEMPO_PIENO_UOMINI = safe_sum(PERSONALE_TEMPO_PIENO_UOMINI),
    PERSONALE_TEMPO_PIENO_DONNE  = safe_sum(PERSONALE_TEMPO_PIENO_DONNE),
    `PART_TIME_INF50%_UOMINI`    = safe_sum(`PART_TIME_INF50%_UOMINI`),
    `PART_TIME_INF50%_DONNE`     = safe_sum(`PART_TIME_INF50%_DONNE`),
    `PART_TIME_SUP50%_UOMINI`    = safe_sum(`PART_TIME_SUP50%_UOMINI`),
    `PART_TIME_SUP50%_DONNE`     = safe_sum(`PART_TIME_SUP50%_DONNE`),
    .groups = "drop"
  ) %>%
  mutate(
    TOT_TEMPO_PIENO =
      PERSONALE_TEMPO_PIENO_UOMINI +
      PERSONALE_TEMPO_PIENO_DONNE,

    TOT_PART_TIME =
      `PART_TIME_INF50%_UOMINI` +
      `PART_TIME_INF50%_DONNE` +
      `PART_TIME_SUP50%_UOMINI` +
      `PART_TIME_SUP50%_DONNE`,

    PERSONALE_UOMINI =
      PERSONALE_TEMPO_PIENO_UOMINI +
      `PART_TIME_INF50%_UOMINI` +
      `PART_TIME_SUP50%_UOMINI`,

    PERSONALE_DONNE =
      PERSONALE_TEMPO_PIENO_DONNE +
      `PART_TIME_INF50%_DONNE` +
      `PART_TIME_SUP50%_DONNE`,

    PERSONALE_TOT = PERSONALE_UOMINI + PERSONALE_DONNE
  )

# 9. ETÀ, UNDER 35, OVER 55, OVER 65 -------------------------------

eta_indicatori_pa <- df_eta_media %>%
  mutate(
    N_ETA = UOMINI + DONNE,
    IS_UNDER35 = `Fascia Età` %in% c("E0", "E20", "E25", "E30"),
    IS_OVER55  = `Fascia Età` %in% c("E55", "E60", "E65", "E68"),
    IS_OVER65  = `Fascia Età` %in% c("E65", "E68")
  ) %>%
  group_by(ISTITUZIONE) %>%
  summarise(
    PERSONALE_ETA = safe_sum(N_ETA),

    ETA_MEDIA_PA = ifelse(
      PERSONALE_ETA == 0,
      NA_real_,
      (
        sum(MEDIA_UOMINI * UOMINI, na.rm = TRUE) +
        sum(MEDIA_DONNE  * DONNE,  na.rm = TRUE)
      ) / PERSONALE_ETA
    ),

    UNDER35_UOMINI = sum(UOMINI[IS_UNDER35], na.rm = TRUE),
    UNDER35_DONNE  = sum(DONNE[IS_UNDER35], na.rm = TRUE),
    UNDER35        = UNDER35_UOMINI + UNDER35_DONNE,

    OVER55_UOMINI = sum(UOMINI[IS_OVER55], na.rm = TRUE),
    OVER55_DONNE  = sum(DONNE[IS_OVER55], na.rm = TRUE),
    OVER55        = OVER55_UOMINI + OVER55_DONNE,

    OVER65_UOMINI = sum(UOMINI[IS_OVER65], na.rm = TRUE),
    OVER65_DONNE  = sum(DONNE[IS_OVER65], na.rm = TRUE),
    OVER65        = OVER65_UOMINI + OVER65_DONNE,

    QUOTA_UNDER35_PERC = ifelse(PERSONALE_ETA == 0, NA_real_, 100 * UNDER35 / PERSONALE_ETA),
    QUOTA_UNDER35_UOMINI_PERC = ifelse(UNDER35 == 0, NA_real_, 100 * UNDER35_UOMINI / UNDER35),
    QUOTA_UNDER35_DONNE_PERC  = ifelse(UNDER35 == 0, NA_real_, 100 * UNDER35_DONNE  / UNDER35),

    QUOTA_OVER55_PERC = ifelse(PERSONALE_ETA == 0, NA_real_, 100 * OVER55 / PERSONALE_ETA),
    QUOTA_OVER65_PERC = ifelse(PERSONALE_ETA == 0, NA_real_, 100 * OVER65 / PERSONALE_ETA),

    INDICE_RICAMBIO_GENERAZIONALE = ifelse(OVER55 == 0, NA_real_, UNDER35 / OVER55),

    .groups = "drop"
  )

# 10. FORMAZIONE ---------------------------------------------------
# Interpretazione adottata:
# FORM_UOMINI e FORM_DONNE sono giorni complessivi di formazione
# già riportati a giorni lavorativi.

required_form_cols <- c(
  "ISTITUZIONE", "CONTRATTO", "CATEGORIA", "QUALIFICA",
  "FORM_UOMINI", "FORM_DONNE", "FORM_MEDIA_UOMINI", "FORM_MEDIA_DONNE"
)

if (all(toupper(required_form_cols) %in% toupper(names(df_formazione)))) {


  formazione_dettaglio <- df_formazione %>%
    left_join(
      anag_qualifiche,
      by = c(
        "CONTRATTO" = "CODI_CONTRATTO",
        "CATEGORIA" = "CODI_CATEGORIA",
        "QUALIFICA" = "CODI_QUALIFICA"
      )
    ) %>%
    mutate(
      GIORNI_FORM_UOMINI = FORM_UOMINI,
      GIORNI_FORM_DONNE  = FORM_DONNE,
      GIORNI_FORM_TOT    = GIORNI_FORM_UOMINI + GIORNI_FORM_DONNE
    )

  formazione_pa <- formazione_dettaglio %>%
    group_by(ISTITUZIONE) %>%
    summarise(
      GIORNI_FORM_UOMINI = safe_sum(GIORNI_FORM_UOMINI),
      GIORNI_FORM_DONNE  = safe_sum(GIORNI_FORM_DONNE),
      GIORNI_FORM_TOT    = GIORNI_FORM_UOMINI + GIORNI_FORM_DONNE,

      FORM_MEDIA_UOMINI_CA = mean(FORM_MEDIA_UOMINI, na.rm = TRUE),
      FORM_MEDIA_DONNE_CA  = mean(FORM_MEDIA_DONNE,  na.rm = TRUE),

      .groups = "drop"
    )

  formazione_macro_pa <- formazione_dettaglio %>%
    group_by(ISTITUZIONE, DESC_MACROCATEGORIA) %>%
    summarise(
      GIORNI_FORM_UOMINI = safe_sum(GIORNI_FORM_UOMINI),
      GIORNI_FORM_DONNE  = safe_sum(GIORNI_FORM_DONNE),
      GIORNI_FORM_TOT    = GIORNI_FORM_UOMINI + GIORNI_FORM_DONNE,
      .groups = "drop"
    )

} else {

  formazione_pa <- df_tipo_istituzione %>%
    transmute(
      ISTITUZIONE,
      GIORNI_FORM_UOMINI = NA_real_,
      GIORNI_FORM_DONNE = NA_real_,
      GIORNI_FORM_TOT = NA_real_,
      FORM_MEDIA_UOMINI_CA = NA_real_,
      FORM_MEDIA_DONNE_CA = NA_real_
    )

  formazione_macro_pa <- tibble::tibble(
    ISTITUZIONE = character(),
    DESC_MACROCATEGORIA = character(),
    GIORNI_FORM_UOMINI = numeric(),
    GIORNI_FORM_DONNE = numeric(),
    GIORNI_FORM_TOT = numeric()
  )
}

# 11. COSTO DEL LAVORO E SPESA DI FORMAZIONE ----------------------
# La spesa di formazione viene individuata tramite la voce L020, quando presente.
# Il codice è scritto in modo robusto rispetto a lievi variazioni nei nomi delle colonne.

if (!is.null(df_costo_lavoro)) {

  voce_col <- names(df_costo_lavoro)[
    stringr::str_detect(names(df_costo_lavoro), regex("^VOCE_SPESA$|CODI_VOCE_SPESA|VOCE", ignore_case = TRUE))
  ][1]

  spesa_col <- names(df_costo_lavoro)[
    stringr::str_detect(names(df_costo_lavoro), regex("^TOTALE_SPESA$|TOTALE", ignore_case = TRUE))
  ][1]

  if (!is.na(voce_col) && !is.na(spesa_col) && "ISTITUZIONE" %in% names(df_costo_lavoro)) {

    costo_lavoro_agg <- df_costo_lavoro %>%
      mutate(
        VOCE_SPESA_TMP = as.character(.data[[voce_col]]),
        TOTALE_SPESA_TMP = as.numeric(.data[[spesa_col]])
      ) %>%
      group_by(ISTITUZIONE) %>%
      summarise(
        TOTALE_SPESA = safe_sum(TOTALE_SPESA_TMP),
        SPESA_FORMAZIONE_L020 = safe_sum(ifelse(VOCE_SPESA_TMP == "L020", TOTALE_SPESA_TMP, 0)),
        VOCE_SPESA_STR = paste(sort(unique(VOCE_SPESA_TMP[!is.na(VOCE_SPESA_TMP)])), collapse = "/"),
        .groups = "drop"
      )

  } else {

    costo_lavoro_agg <- df_tipo_istituzione %>%
      transmute(
        ISTITUZIONE,
        TOTALE_SPESA = NA_real_,
        SPESA_FORMAZIONE_L020 = NA_real_,
        VOCE_SPESA_STR = NA_character_
      )
  }

} else {

  costo_lavoro_agg <- df_tipo_istituzione %>%
    transmute(
      ISTITUZIONE,
      TOTALE_SPESA = NA_real_,
      SPESA_FORMAZIONE_L020 = NA_real_,
      VOCE_SPESA_STR = NA_character_
    )
}

# 12. DATASET MASTER ----------------------------------------------

# import list
cartella_liste <- drive_get(as_id("15Y8dcyzbFOEdIJc0wRszx9uJT16kqyEs"))

file_MPA <- drive_find(
  pattern = "11 05 2026 Lista MPA_2025.xlsx",
  q = paste0("'", cartella_liste$id, "' in parents"),
  n_max = 1
)

drive_download(file_MPA, path = "07_Temp/lista_MPA.xlsx", overwrite = TRUE)

MPA <- read_excel("07_Temp/lista_MPA.xlsx")

rm(file_MPA,cartella_liste)

base_pa <- df_tipo_istituzione %>%
  left_join(assunti_agg, by = "ISTITUZIONE") %>%
  left_join(cessati_agg, by = "ISTITUZIONE") %>%
  left_join(occupazione_agg, by = "ISTITUZIONE") %>%
  left_join(eta_indicatori_pa, by = "ISTITUZIONE") %>%
  left_join(formazione_pa, by = "ISTITUZIONE") %>%
  left_join(costo_lavoro_agg, by = "ISTITUZIONE") %>%
  mutate(
    across(
      any_of(c(
        "ASSUN_UOMINI", "ASSUN_DONNE", "ASSUN_TOT",
        "CESS_UOMINI", "CESS_DONNE", "CESS_TOT",
        "PERSONALE_TEMPO_PIENO_UOMINI", "PERSONALE_TEMPO_PIENO_DONNE",
        "PART_TIME_INF50%_UOMINI", "PART_TIME_INF50%_DONNE",
        "PART_TIME_SUP50%_UOMINI", "PART_TIME_SUP50%_DONNE",
        "TOT_TEMPO_PIENO", "TOT_PART_TIME",
        "PERSONALE_UOMINI", "PERSONALE_DONNE", "PERSONALE_TOT",
        "UNDER35_UOMINI", "UNDER35_DONNE", "UNDER35",
        "OVER55_UOMINI", "OVER55_DONNE", "OVER55",
        "OVER65_UOMINI", "OVER65_DONNE", "OVER65",
        "GIORNI_FORM_UOMINI", "GIORNI_FORM_DONNE", "GIORNI_FORM_TOT",
        "TOTALE_SPESA", "SPESA_FORMAZIONE_L020"
      )),
      ~ tidyr::replace_na(.x, 0)
    ),
    
    SALDO_ASS_CESS = ASSUN_TOT - CESS_TOT,
    
    ANNO = anno_ca,

    TURNOVER_PERC = ifelse(
      PERSONALE_TOT == 0,
      NA_real_,
      100 * (ASSUN_TOT + CESS_TOT) / PERSONALE_TOT
    ),

    TASSO_CRESCITA_PERC = ifelse(
      PERSONALE_TOT == 0,
      NA_real_,
      100 * (ASSUN_TOT - CESS_TOT) / PERSONALE_TOT
    ),

    PERC_DONNE = ifelse(
      PERSONALE_TOT == 0,
      NA_real_,
      100 * PERSONALE_DONNE / PERSONALE_TOT
    ),

    PERC_PART_TIME = ifelse(
      PERSONALE_TOT == 0,
      NA_real_,
      100 * TOT_PART_TIME / PERSONALE_TOT
    ),

    GIORNI_FORM_PER_DIPENDENTE = ifelse(
      PERSONALE_TOT == 0,
      NA_real_,
      GIORNI_FORM_TOT / PERSONALE_TOT
    ),

    GIORNI_FORM_UOMINI_PER_DIPENDENTE_UOMO = ifelse(
      PERSONALE_UOMINI == 0,
      NA_real_,
      GIORNI_FORM_UOMINI / PERSONALE_UOMINI
    ),

    GIORNI_FORM_DONNE_PER_DIPENDENTE_DONNA = ifelse(
      PERSONALE_DONNE == 0,
      NA_real_,
      GIORNI_FORM_DONNE / PERSONALE_DONNE
    ),

    QUOTA_GIORNI_FORM_DONNE_PERC = ifelse(
      GIORNI_FORM_TOT == 0,
      NA_real_,
      100 * GIORNI_FORM_DONNE / GIORNI_FORM_TOT
    ),

    QUOTA_GIORNI_FORM_UOMINI_PERC = ifelse(
      GIORNI_FORM_TOT == 0,
      NA_real_,
      100 * GIORNI_FORM_UOMINI / GIORNI_FORM_TOT
    ),

    SPESA_FORMAZIONE_PER_DIPENDENTE = ifelse(
      PERSONALE_TOT == 0,
      NA_real_,
      SPESA_FORMAZIONE_L020 / PERSONALE_TOT
    ),

    INCIDENZA_SPESA_FORMAZIONE_PERC = ifelse(
      TOTALE_SPESA == 0,
      NA_real_,
      100 * SPESA_FORMAZIONE_L020 / TOTALE_SPESA
    ),

    SPESA_FORMAZIONE_PER_GIORNO = ifelse(
      GIORNI_FORM_TOT == 0,
      NA_real_,
      SPESA_FORMAZIONE_L020 / GIORNI_FORM_TOT
    )
  )

# Copertura MPA
# sum(
#   base_pa$CODI_FISCALE %in% MPA$CODICE_FISCALE,
#   na.rm = TRUE
# )
# 4410
# nrow(base_pa)
# [1] 12255
# > 4410/12255*100
# [1] 35.98531

# cat(
#      "Istituzioni CA:",
#      nrow(base_pa),
#      "\nMatch MPA:",
#      sum(base_pa$CODI_FISCALE %in% MPA$CODICE_FISCALE),
#       "\nCopertura:",
#       sum(base_pa$CODI_FISCALE %in% MPA$CODICE_FISCALE)/nrow(base_pa)*100
#  )
# Istituzioni CA: 12255 
# Match MPA: 4410 
# Copertura: 35.98531

# Salvataggio master_CA in drive
cartella_processed <- drive_get(
  as_id("1VJhXYt47x74dc2zaEgkvz6YSw39BTMai")
)

tmp_xlsx <- tempfile(fileext = ".xlsx")

writexl::write_xlsx(
  base_pa,
  tmp_xlsx
)

drive_upload(
  media = tmp_xlsx,
  path = cartella_processed,
  name = paste0("master_CA_MPA_", anno_ca, ".xlsx")
)

unlink(tmp_xlsx)

# 13. AGGREGAZIONI DASHBOARD --------------------------------------

overview <- base_pa %>%
  summarise(
    TOTALE_ASSUNTI = safe_sum(ASSUN_TOT),
    TOTALE_CESSATI = safe_sum(CESS_TOT),
    PERSONALE_TOTALE = safe_sum(PERSONALE_TOT),
    SALDO = TOTALE_ASSUNTI - TOTALE_CESSATI,
    TURNOVER_MEDIO = ifelse(
      PERSONALE_TOTALE == 0,
      NA_real_,
      (TOTALE_ASSUNTI + TOTALE_CESSATI) / PERSONALE_TOTALE * 100
    ),
    ETA_MEDIA_PA = calc_weighted_mean(ETA_MEDIA_PA, PERSONALE_TOT),
    QUOTA_UNDER35 = ifelse(
      all(is.na(QUOTA_UNDER35_PERC)),
      NA_real_,
      calc_weighted_mean(QUOTA_UNDER35_PERC, PERSONALE_TOT)
    ),
    GIORNI_FORM_TOT = safe_sum(GIORNI_FORM_TOT),
    GIORNI_FORM_PER_DIPENDENTE = ifelse(
      PERSONALE_TOTALE == 0,
      NA_real_,
      GIORNI_FORM_TOT / PERSONALE_TOTALE
    ),
    SPESA_FORMAZIONE_L020 = safe_sum(SPESA_FORMAZIONE_L020),
    SPESA_FORMAZIONE_PER_DIPENDENTE = ifelse(
      PERSONALE_TOTALE == 0,
      NA_real_,
      SPESA_FORMAZIONE_L020 / PERSONALE_TOTALE
    )
  )

dinamica_tipo <- base_pa %>%
  filter(!is.na(DESC_TIPO_ISTITUZIONE)) %>%
  group_by(DESC_TIPO_ISTITUZIONE) %>%
  summarise(
    ASSUNTI = safe_sum(ASSUN_TOT),
    CESSATI = safe_sum(CESS_TOT),
    SALDO = safe_sum(SALDO_ASS_CESS),
    PERSONALE = safe_sum(PERSONALE_TOT),
    TURNOVER = ifelse(PERSONALE == 0, NA_real_, (ASSUNTI + CESSATI) / PERSONALE * 100),
    TASSO_CRESCITA = ifelse(PERSONALE == 0, NA_real_, SALDO / PERSONALE * 100),
    ETA_MEDIA = calc_weighted_mean(ETA_MEDIA_PA, PERSONALE_TOT),
    QUOTA_UNDER35 = ifelse(
      all(is.na(QUOTA_UNDER35_PERC)),
      NA_real_,
      calc_weighted_mean(QUOTA_UNDER35_PERC, PERSONALE_TOT)
    ),
    PERC_DONNE = calc_weighted_mean(PERC_DONNE, PERSONALE_TOT),
    PERC_PART_TIME = calc_weighted_mean(PERC_PART_TIME, PERSONALE_TOT),
    GIORNI_FORM_TOT = safe_sum(GIORNI_FORM_TOT),
    GIORNI_FORM_PER_DIPENDENTE = ifelse(PERSONALE == 0, NA_real_, GIORNI_FORM_TOT / PERSONALE),
    SPESA_FORMAZIONE_L020 = safe_sum(SPESA_FORMAZIONE_L020),
    SPESA_FORMAZIONE_PER_DIPENDENTE = ifelse(PERSONALE == 0, NA_real_, SPESA_FORMAZIONE_L020 / PERSONALE),
    INCIDENZA_SPESA_FORMAZIONE_PERC = ifelse(
      safe_sum(TOTALE_SPESA) == 0,
      NA_real_,
      100 * SPESA_FORMAZIONE_L020 / safe_sum(TOTALE_SPESA)
    ),
    .groups = "drop"
  ) %>%
  filter(PERSONALE > 0)

top_pa_turnover <- base_pa %>%
  filter(PERSONALE_TOT >= 100) %>%
  arrange(desc(TURNOVER_PERC)) %>%
  select(
    DESC_ISTITUZIONE,
    DESC_TIPO_ISTITUZIONE,
    PERSONALE_TOT,
    ASSUN_TOT,
    CESS_TOT,
    SALDO_ASS_CESS,
    TURNOVER_PERC,
    TASSO_CRESCITA_PERC,
    ETA_MEDIA_PA,
    QUOTA_UNDER35_PERC,
    PERC_DONNE,
    PERC_PART_TIME,
    GIORNI_FORM_PER_DIPENDENTE,
    SPESA_FORMAZIONE_PER_DIPENDENTE
  ) %>%
  head(30)

alert_pa <- base_pa %>%
  filter(PERSONALE_TOT >= 100) %>%
  mutate(
    ALERT_TURNOVER_BASSO = TURNOVER_PERC < 2,
    ALERT_SALDO_NEGATIVO = SALDO_ASS_CESS < 0,
    ALERT_ETA_ALTA = ifelse(is.na(ETA_MEDIA_PA), FALSE, ETA_MEDIA_PA >= 55),
    ALERT_UNDER35_BASSO = ifelse(is.na(QUOTA_UNDER35_PERC), FALSE, QUOTA_UNDER35_PERC < 5),
    N_ALERT =
      as.integer(ALERT_TURNOVER_BASSO) +
      as.integer(ALERT_SALDO_NEGATIVO) +
      as.integer(ALERT_ETA_ALTA) +
      as.integer(ALERT_UNDER35_BASSO)
  ) %>%
  filter(N_ALERT > 0) %>%
  arrange(desc(N_ALERT), desc(PERSONALE_TOT)) %>%
  select(
    DESC_ISTITUZIONE,
    DESC_TIPO_ISTITUZIONE,
    PERSONALE_TOT,
    TURNOVER_PERC,
    ETA_MEDIA_PA,
    QUOTA_UNDER35_PERC,
    SALDO_ASS_CESS,
    N_ALERT
  )

# if (!is.null(df_geo) && all(c("REGIONE", "UOMINI", "DONNE") %in% names(df_geo))) {
#   geo_regione <- df_geo %>%
#     group_by(REGIONE) %>%
#     summarise(
#       PERSONALE_GEO = safe_sum(UOMINI) + safe_sum(DONNE),
#       .groups = "drop"
#     ) %>%
#     arrange(desc(PERSONALE_GEO))
# } else {
#   geo_regione <- tibble::tibble(
#     REGIONE = character(),
#     PERSONALE_GEO = numeric()
#   )
# }

indicatori_mancanti <- c()
if (all(is.na(base_pa$ETA_MEDIA_PA))) indicatori_mancanti <- c(indicatori_mancanti, "età media")
if (all(is.na(base_pa$QUOTA_UNDER35_PERC))) indicatori_mancanti <- c(indicatori_mancanti, "quota under 35")
# if (nrow(geo_regione) == 0) indicatori_mancanti <- c(indicatori_mancanti, "aggregazione territoriale")
if (all(is.na(base_pa$SPESA_FORMAZIONE_L020))) indicatori_mancanti <- c(indicatori_mancanti, "spesa formazione L020")
```

Overview nazionale
=======================================================================

Column {data-width=250}
-----------------------------------------------------------------------

### Totale assunti

```{r}
valueBox(
  value = scales::comma(overview$TOTALE_ASSUNTI, accuracy = 1),
  caption = "Totale assunti",
  icon = "fa-user-plus",
  color = "primary"
)
```

### Turnover medio

```{r}
valueBox(
  value = format_value(overview$TURNOVER_MEDIO, suffix = "%", accuracy = 0.1),
  caption = "Turnover medio aggregato",
  icon = "fa-refresh",
  color = "info"
)
```

Column {data-width=250}
-----------------------------------------------------------------------

### Età media PA

```{r}
valueBox(
  value = format_value(overview$ETA_MEDIA_PA, accuracy = 0.1),
  caption = "Età media ponderata",
  icon = "fa-calendar",
  color = "warning"
)
```

### Quota under 35

```{r}
valueBox(
  value = format_value(overview$QUOTA_UNDER35, suffix = "%", accuracy = 0.1),
  caption = "Quota under 35",
  icon = "fa-users",
  color = "success"
)
```

Column {data-width=500}
-----------------------------------------------------------------------
### Assunti per tipologia di istituzione

```{r}
p1 <- dinamica_tipo %>%
  arrange(desc(ASSUNTI)) %>%
  slice_head(n = 15) %>%
  ggplot(aes(x = reorder(DESC_TIPO_ISTITUZIONE, ASSUNTI), y = ASSUNTI)) +
  geom_col() +
  coord_flip() +
  scale_y_continuous(labels = scales::comma) +
  labs(x = NULL, y = "Assunti", title = "Totale assunti per tipologia di istituzione") +
  theme_minimal()

plotly::ggplotly(p1)
```

Confronto e benchmark
=======================================================================

Column
-----------------------------------------------------------------------

### Turnover per tipologia di istituzione

```{r}
p2 <- dinamica_tipo %>%
  arrange(desc(TURNOVER)) %>%
  slice_head(n = 20) %>%
  ggplot(aes(x = reorder(DESC_TIPO_ISTITUZIONE, TURNOVER), y = TURNOVER)) +
  geom_col() +
  coord_flip() +
  labs(x = NULL, y = "Turnover (%)", title = "Turnover aggregato per tipologia di istituzione") +
  theme_minimal()

plotly::ggplotly(p2)
```

Column
-----------------------------------------------------------------------

### Ranking singole PA

```{r}
DT::datatable(
  top_pa_turnover,
  rownames = FALSE,
  filter = "top",
  options = list(pageLength = 10, scrollX = TRUE)
) %>%
  DT::formatRound(
    columns = c("TURNOVER_PERC", "TASSO_CRESCITA_PERC", "ETA_MEDIA_PA", "QUOTA_UNDER35_PERC", "PERC_DONNE", "PERC_PART_TIME"),
    digits = 2
  ) %>%
  DT::formatRound(
    columns = c("PERSONALE_TOT", "ASSUN_TOT", "CESS_TOT", "SALDO_ASS_CESS"),
    digits = 0
  )
```

<!-- Monitoraggio territoriale -->
<!-- ======================================================================= -->

<!-- Column -->
<!-- ----------------------------------------------------------------------- -->

<!-- ### Distribuzione regionale dello stock di personale -->

<!-- ```{r} -->
<!-- if (nrow(geo_regione) > 0) { -->
<!--   p3 <- geo_regione %>% -->
<!--     ggplot(aes(x = reorder(REGIONE, PERSONALE_GEO), y = PERSONALE_GEO)) + -->
<!--     geom_col() + -->
<!--     coord_flip() + -->
<!--     scale_y_continuous(labels = scales::comma) + -->
<!--     labs( -->
<!--       x = NULL, -->
<!--       y = "Personale", -->
<!--       title = "Distribuzione regionale del personale" -->
<!--     ) + -->
<!--     theme_minimal() -->

<!--   plotly::ggplotly(p3) -->
<!-- } else { -->
<!--   htmltools::div("Dataset DISTRIBUZIONE_GEOGRAFICA non disponibile.") -->
<!-- } -->
<!-- ``` -->

<!-- Column -->
<!-- ----------------------------------------------------------------------- -->

<!-- ### Nota metodologica -->

<!-- ```{r, results='asis'} -->
<!-- htmltools::div( -->
<!--   style = "padding:12px; background-color:#e2e3e5; border:1px solid #d6d8db; border-radius:6px;", -->
<!--   "La parte territoriale qui usa il dataset DISTRIBUZIONE_GEOGRAFICA e misura lo stock di personale per regione. ", -->
<!--   "Per regionalizzare turnover, assunti e cessati serve una chiave territoriale coerente a livello di singola PA oppure flussi assunzioni/cessazioni territorializzati." -->
<!-- ) -->
<!-- ``` -->

Composizione del personale
=======================================================================

Column
-----------------------------------------------------------------------

### Percentuale donne

```{r}
p4 <- dinamica_tipo %>%
  arrange(desc(PERC_DONNE)) %>%
  slice_head(n = 20) %>%
  ggplot(aes(x = reorder(DESC_TIPO_ISTITUZIONE, PERC_DONNE), y = PERC_DONNE)) +
  geom_col() +
  coord_flip() +
  labs(x = NULL, y = "% donne", title = "Percentuale donne per tipologia di istituzione") +
  theme_minimal()

plotly::ggplotly(p4)
```

Column
-----------------------------------------------------------------------

### Incidenza part-time

```{r}
p5 <- dinamica_tipo %>%
  arrange(desc(PERC_PART_TIME)) %>%
  slice_head(n = 20) %>%
  ggplot(aes(x = reorder(DESC_TIPO_ISTITUZIONE, PERC_PART_TIME), y = PERC_PART_TIME)) +
  geom_col() +
  coord_flip() +
  labs(x = NULL, y = "% part-time", title = "Incidenza part-time per tipologia di istituzione") +
  theme_minimal()

plotly::ggplotly(p5)
```


Formazione e spesa
=======================================================================

Column {data-width=250}
-----------------------------------------------------------------------

### Giorni di formazione totali

```{r}
valueBox(
  value = scales::comma(overview$GIORNI_FORM_TOT, accuracy = 1),
  caption = "Giorni di formazione",
  icon = "fa-graduation-cap",
  color = "primary"
)
```

### Giorni formazione per dipendente

```{r}
valueBox(
  value = format_value(overview$GIORNI_FORM_PER_DIPENDENTE, accuracy = 0.01),
  caption = "Giorni per dipendente",
  icon = "fa-clock-o",
  color = "info"
)
```

Column {data-width=250}
-----------------------------------------------------------------------

### Spesa formazione

```{r}
valueBox(
  value = scales::comma(overview$SPESA_FORMAZIONE_L020, accuracy = 1),
  caption = "Spesa formazione L020",
  icon = "fa-euro",
  color = "success"
)
```

### Spesa formazione per dipendente

```{r}
valueBox(
  value = format_value(overview$SPESA_FORMAZIONE_PER_DIPENDENTE, accuracy = 0.1),
  caption = "Spesa formazione per dipendente",
  icon = "fa-calculator",
  color = "warning"
)
```

Column {data-width=500}
-----------------------------------------------------------------------

### Giorni di formazione per dipendente per tipologia di istituzione

```{r}
p_form1 <- dinamica_tipo %>%
  arrange(desc(GIORNI_FORM_PER_DIPENDENTE)) %>%
  slice_head(n = 20) %>%
  ggplot(aes(
    x = reorder(DESC_TIPO_ISTITUZIONE, GIORNI_FORM_PER_DIPENDENTE),
    y = GIORNI_FORM_PER_DIPENDENTE
  )) +
  geom_col() +
  coord_flip() +
  labs(
    x = NULL,
    y = "Giorni per dipendente",
    title = "Giorni di formazione per dipendente"
  ) +
  theme_minimal()

plotly::ggplotly(p_form1)
```

Column {data-width=500}
-----------------------------------------------------------------------

### Spesa formazione per dipendente per tipologia di istituzione

```{r}
p_form2 <- dinamica_tipo %>%
  arrange(desc(SPESA_FORMAZIONE_PER_DIPENDENTE)) %>%
  slice_head(n = 20) %>%
  ggplot(aes(
    x = reorder(DESC_TIPO_ISTITUZIONE, SPESA_FORMAZIONE_PER_DIPENDENTE),
    y = SPESA_FORMAZIONE_PER_DIPENDENTE
  )) +
  geom_col() +
  coord_flip() +
  labs(
    x = NULL,
    y = "Spesa per dipendente",
    title = "Spesa di formazione per dipendente"
  ) +
  theme_minimal()

plotly::ggplotly(p_form2)
```


Trend e riforma nel tempo
=======================================================================

Column
-----------------------------------------------------------------------

### Nota

```{r, results='asis'}
htmltools::div(
  style = "padding:12px; background-color:#e2e3e5; border:1px solid #d6d8db; border-radius:6px;",
  "Questa versione lavora su un solo anno. ",
  #"Per produrre un trend è sufficiente ripetere la funzione di lettura per più valori di anno_ca e aggiungere la variabile ANNO al master base_pa."
)
```

### Indicatori disponibili per l'anno selezionato

```{r}
trend_template <- tibble::tibble(
  ANNO = anno_ca,
  TOTALE_ASSUNTI = overview$TOTALE_ASSUNTI,
  TOTALE_CESSATI = overview$TOTALE_CESSATI,
  SALDO = overview$SALDO,
  PERSONALE_TOTALE = overview$PERSONALE_TOTALE,
  TURNOVER_MEDIO = overview$TURNOVER_MEDIO,
  ETA_MEDIA_PA = overview$ETA_MEDIA_PA,
  QUOTA_UNDER35 = overview$QUOTA_UNDER35,
  GIORNI_FORM_PER_DIPENDENTE = overview$GIORNI_FORM_PER_DIPENDENTE,
  SPESA_FORMAZIONE_PER_DIPENDENTE = overview$SPESA_FORMAZIONE_PER_DIPENDENTE
)

DT::datatable(trend_template, rownames = FALSE) %>%
  DT::formatRound(columns = names(trend_template)[-1], digits = 2)
```

Alert e criticità
=======================================================================

Column
-----------------------------------------------------------------------

### Enti con criticità

```{r}
DT::datatable(
  alert_pa,
  rownames = FALSE,
  filter = "top",
  options = list(pageLength = 15, scrollX = TRUE)
) %>%
  DT::formatRound(
    columns = c("TURNOVER_PERC", "ETA_MEDIA_PA", "QUOTA_UNDER35_PERC"),
    digits = 2
  ) %>%
  DT::formatRound(
    columns = c("PERSONALE_TOT", "SALDO_ASS_CESS", "N_ALERT"),
    digits = 0
  )
```

Column
-----------------------------------------------------------------------

### Distribuzione numero alert

```{r}
p6 <- alert_pa %>%
  count(N_ALERT) %>%
  ggplot(aes(x = factor(N_ALERT), y = n)) +
  geom_col() +
  labs(
    x = "Numero di alert",
    y = "Numero PA",
    title = "Distribuzione delle criticità rilevate"
  ) +
  theme_minimal()

plotly::ggplotly(p6)
```
